---
title: "Turnstile Analysis"
output: html_document

---

Este notebook se crea con el fin de mantener ordenado la investigación relacionada con el impacto que tiene el uso de torniquete mariposa en la operación de buses de Transantiago. En particular este script contiene el proceso de manejo de información de la base de datos de fiscalización (ya procesada), el análisis descriptivo de dicha base de datos y la construcción de modelos de tiempos medios de viaje.

A continuación se crean funciones necesarias a lo largo del script (no se muestra código ni output asociado)
```{r Functions, include=FALSE}


##Function to load libraries and install packages, if necessary
getLibraries <- function(libs) {
  
  for (lib in libs) {
    if(!lib %in% rownames(installed.packages())){install.packages(lib, repos = "http://cran.us.r-project.org")}
    library(as.character(lib), character.only = TRUE)
  }
}

boxplot_total <- function(dataframe){
  #Función que calcula boxplot para el total de datos seperando expediciones con y sin torniquete.
    #Dataframe corresponde a las expediciones por servicio-periodo
  
  #Subsetting dataframe by turnstile usage
  dataframe_st <- subset(dataframe, dataframe$turnstile == 0)
  dataframe_ct <- subset(dataframe, dataframe$turnstile_marip == 1)
  
  if(nrow(dataframe_st) > 0 & nrow(dataframe_ct) > 0){
    
    #Combining two datasets
    dataset <- rbind(dataframe_ct,dataframe_st)
    dataset$categoria <- c(rep("C/T", nrow(dataframe_ct)),rep("S/T",nrow(dataframe_st)))
    
    pdf(file = paste(unique(dataframe$ServicioSentido),"-",unique(dataframe$PeriodoTSExpedicion), ".pdf", sep = ""), 10,5)
    
    #Boxplots
    b1 <- ggplot(data = dataframe_ct, aes(x= "", y= texpedicion)) + 
      geom_boxplot() +
      xlab("") +
      stat_summary(fun.y = mean, colour= "green", geom="point", 
                   shape=18, size=3) +
      ylab("TExpedicion (min)") +
      coord_cartesian(ylim = c(min(dataframe_ct$texpedicion,dataframe_st$texpedicion), max(dataframe_ct$texpedicion,dataframe_st$texpedicion))) +
      ggtitle("With turnstile")
    
    b2 <- ggplot(data = dataframe_st, aes(x= "", y= texpedicion)) + 
      geom_boxplot() +
      xlab("") +
      ylab("TExpedicion (min)") +
      stat_summary(fun.y = mean, colour= "green", geom="point", 
                   shape=18, size=3) +
      coord_cartesian(ylim = c(min(dataframe_ct$texpedicion,dataframe_st$texpedicion), max(dataframe_ct$texpedicion,dataframe_st$texpedicion))) +
      ggtitle("Without turnstile")
    
    p1 <- ggplot(data=dataset, aes(x=1:nrow(dataset), y=dataset$texpedicion, col=categoria)) + 
      geom_point() +
      xlab("Obs.") +
      ylab("TExpedicion (min)") +
      theme(legend.title = element_blank(),
            axis.text.x = element_blank(),
            legend.position="top",
            legend.margin=margin(0,0,0,0),
            legend.box.margin=margin(-10,-10,-10,-10)) +
      coord_cartesian(ylim = c(min(dataframe_ct$texpedicion,dataframe_st$texpedicion), max(dataframe_ct$texpedicion,dataframe_st$texpedicion))) +
      ggtitle("Dataset")
    
    
    #Plotting
    grid.arrange(b1, b2, p1, ncol = 3, nrow = 1, widths=c(1,1,2.5), top= paste(unique(dataframe$ServicioSentido),"-",unique(dataframe$PeriodoTSExpedicion), sep = ""))
    
    dev.off()
    
  }
}

boxplot_dia <- function(dataframe){
  #Función que calcula boxplot por cada día de una semana.
    #Input corresponde a un dataframe con expediciones con y sin torniquete de toda la semana.
  
  #Subsetting dataframe by turnstile usage
  dataframe_st <- subset(dataframe, dataframe$turnstile == 0)
  dataframe_ct <- subset(dataframe, dataframe$turnstile_marip == 1)
  
  
  #Creating boxplot per day
  if(length(unique(dataframe_ct$wday)) == 5 & length(unique(dataframe_st$wday)) == 5){
    
    pdf(file = paste("BOX_SEMANA - ",unique(dataframe$ServicioSentido),"-",unique(dataframe$PeriodoTSExpedicion), ".pdf", sep = ""), 10,5)
    
    #Boxplots
    b1 <- ggplot(data = dataframe_ct, aes(x= weekday, y= texpedicion)) + 
      geom_boxplot(aes(fill=weekday)) +
      xlab("") +
      ylab("TExpedicion (min)") +
      theme(legend.position="none") +
      coord_cartesian(ylim = c(min(dataframe_ct$texpedicion,dataframe_st$texpedicion), max(dataframe_ct$texpedicion,dataframe_st$texpedicion))) +
      ggtitle("With turnstile")
    
    b2 <- ggplot(data = dataframe_st, aes(x= weekday, y= texpedicion)) + 
      geom_boxplot(aes(fill=weekday)) +
      xlab("") +
      ylab("TExpedicion (min)") +
      coord_cartesian(ylim = c(min(dataframe_ct$texpedicion,dataframe_st$texpedicion), max(dataframe_ct$texpedicion,dataframe_st$texpedicion))) +
      ggtitle("Without turnstile")
    
    
    #Plotting
    grid.arrange(b1, b2, ncol = 2, nrow = 1, widths=c(1,1.3), top= paste(unique(dataframe$ServicioSentido),"-",unique(dataframe$PeriodoTSExpedicion), sep = ""))
    
    
    dev.off()
    
  }
}

fill_patente <- function(placa){
  return(paste(unlist(strsplit(as.character(placa), "(?=[A-Za-z])(?<=[0-9])|(?=[0-9])(?<=[A-Za-z])", perl=TRUE)), collapse = "-"))
  }

cbind.all <- function (...){
  nm <- list(...)
  nm <- lapply(nm, as.matrix)
  n <- max(sapply(nm, nrow))
  do.call(cbind, lapply(nm, function(x) rbind(x, matrix(, n - 
                                                          nrow(x), ncol(x)))))
}


libs <- c("data.table",
          "plyr",
          "lubridate",
          "chron",
          "ggplot2",
          "ggpubr",
          "gridExtra",
          "stringr",
          "fuzzyjoin",
          "sqldf",
          "plotly",
          "shiny")

getLibraries(libs)
```

Getting and editing signals dataframe
```{r Signals}

#Options
options(max.print=10000)

#Setting working space
setwd("/Users/diego/Desktop/Evasion/01_analisis/03_datos/04_NI/")
signals <- read.csv(file = "NI.csv", header = TRUE, sep = ";")

#Editing signals dataframe
signals$ROUTE_NAME <- as.character(signals$ROUTE_NAME)
signals$ROUTE_NAME <- gsub(" ","",signals$ROUTE_NAME)
signals$ROUTE_NAME <- toupper(signals$ROUTE_NAME)
signals$Desde <- as.Date(as.character(signals$Desde))
signals$Hasta <- as.Date(as.character(signals$Hasta))
signals <- signals[!duplicated(signals),]
#duplicados_signal <- signals[duplicated(signals) | duplicated(signals, fromLast = TRUE),]
```


Getting and editing variables dataframe
```{r Expedition times}
#Setting working space
setwd("/Users/diego/Desktop/Evasion/01_analisis/03_datos/07_Bases_consolidadas/")

#Reading input files
dataframe <- read.csv(file = "base_modelo.csv", header = TRUE, sep = ";")

#Editing expedition dataframe
dataframe$Código.TCAD <- as.character(dataframe$Código.TCAD)
dataframe$Código.TCAD <- gsub(" ","",dataframe$Código.TCAD)
dataframe$Código.TCAD <- toupper(dataframe$Código.TCAD)
dataframe$Fecha <- as.Date(as.character(dataframe$Fecha))
names(dataframe)[50] <- "CodTCAD"

#Merge between route and number of signals by date
database <- sqldf('SELECT dataframe.*, signals.* 
                  FROM dataframe 
                  LEFT JOIN signals 
                  ON dataframe.CodTCAD = signals.ROUTE_NAME
                  AND dataframe.Fecha BETWEEN signals.Desde AND signals.Hasta')

#Getting NAs
ind_na <- which(is.na(database$NI))
test_na <- database[ind_na,]

#Deleting NAs
database <- database[-ind_na,]
```


# Data Analysis
### Análisis de variables
```{r echo=FALSE}

texp_s <- database$TEXP
demanda_total <- database$Y
detenciones <- database$DET
largo_m <- database$L.m.
evasion_total <- database$EV
NI <- database$NI

variables <- data.frame(texp_s,largo_m,demanda_total,evasion_total,detenciones, NI)

summary(variables)
```

Número de expediciones sin torniquete:
```{r echo=FALSE}
sum(database$n_turnstile)
```

Número de expediciones con torniquete mariposa:
```{r echo=FALSE}
sum(database$turnstile_marip)
```

Número de expediciones con torniquete mariposa en periodo punta:

```{r echo=FALSE}

ind_peak <- which(database$Periodo == "04 - Punta Manana" | database$Periodo == "09 - Punta Tarde")
sum(database$turnstile_marip[ind_peak])
```

Número de expediciones con torniquete mariposa en periodo punta por recorrido-sentido:

```{r eval=FALSE, include=FALSE}

ind_tmarip_peak <- which((database$Periodo == "04 - Punta Manana" | database$Periodo == "09 - Punta Tarde") & database$turnstile_marip == 1)
data_marip_peak <- database[ind_tmarip_peak,]
data.frame(table(data_marip_peak$COD_USU))
```


Número de expediciones con torniquete de tres brazos:
```{r echo=FALSE}
length(which(database$n_turnstile==0 & database$turnstile_marip==0))
```


### Histograma tiempos de expedicion:

```{r Histograms, echo=FALSE, plotly=TRUE}
#histogram for expedition time by turnstile usage
texpedicion <- data.frame(database$TEXP)
names(texpedicion) <- "texp"

#Making plot

ggplot(texpedicion, aes(texpedicion$texp)) +
  geom_histogram(bins=40) +
  theme_bw() +
  theme(panel.border = element_blank()) +
  labs(x= "Tiempo de expedición (s)", y= "Frecuencia")

# #Making interactive plot
# inputPanel(
#   selectInput("n_breaks", label = "Number of bins:", choices = seq(10,100,10), selected = 30)
# 
#   #sliderInput("bw_adjust", label = "Bandwidth adjustment:", min = 0.2, max = 2, value = 1, step = 0.2)
# )
# 
# renderPlot({
#   ggplot(texpedicion, aes(texpedicion$texp)) +
#   geom_histogram(bins= as.numeric(input$n_breaks)) +
#   theme_bw() +
#   theme(panel.border = element_blank())
# })


#Interactive plot
# p <- ggplot(texpedicion, aes(texpedicion$texp)) +
#   geom_histogram(bins=40) +
#   theme_bw() +
#   theme(panel.border = element_blank())
# 
# ggplotly(p)
# p <- ggplotly(p)
# 
# # Create a shareable link to your chart
# # Set up API credentials: https://plot.ly/r/getting-started
# htmlwidgets::saveWidget(as_widget(p), "histograma_texp.html")
```

### Histograma y boxplot del largo de los recorridos:

```{r Histograma Recorridos, echo=FALSE}
#histogram for expedition time by turnstile usage
lrecorridos <- data.frame(database$L.m.)
names(lrecorridos) <- "l_recorridos"

#Making plot

ggplot(lrecorridos, aes(lrecorridos$l_recorridos)) +
  geom_histogram(bins=40) +
  theme_bw() +
  theme(panel.border = element_blank()) +
  labs(x= "Largo de los recorridos (m)", y= "Frecuencia")


ggplot(lrecorridos, aes(x="", y=lrecorridos$l_recorridos)) +
  geom_boxplot() +
  labs(x= "", y= "Largo del recorrido (m)")

#Boxplot stats
#a vector of length 5, containing the extreme of the lower whisker, the lower ‘hinge’, the median, the upper ‘hinge’ and the extreme of the upper whisker.
boxplot.stats(lrecorridos$l_recorridos)

```


# Travel time models
A continuación se crean modelos econométricos para estimar el tiempo medio de viaje controlando por el efecto de distintas variabless, como el uso de torniquete mariposa. 

### Modelo 1

El primer modelo es un modelo simple que incluye el largo del recorrido, el número de detenciones, la demanda total, y el número de intersecciones.

$T = c + t_{L} \cdot L + t_{s}\cdot S + t_{Y}\cdot Y + t_{I}\cdot N_{I}$

```{r Modelo1, echo=FALSE}

#Changing distance from meters to km
database$L.m. <- database$L.m./1000

data.all <- data.frame(database$TEXP, database$L.m., database$DET, database$Y, database$NI)
names(data.all) <- c("texp","largo","detenciones","Y","NI")
modelo_01 <- lm(as.formula("texp~."), data = data.all)
summary(modelo_01)
```

### Modelo 2

El segundo modelo corresponde a una extensión del primero, pero considerando una dummy para el número de intersecciones semaforizadas que sea uno en el caso que la expedición se haga en un periodo punta (punta mañana o tarde). Dando cuenta de la programación más favorable que se puede encontrar en dichos periodos o también de congestión por sobresaturación en algunos casos.

$T = c + t_{L} \cdot L + t_{s}\cdot S + t_{Y}\cdot Y + t_{I}\cdot N_{I} + t_{peak}^{I} \cdot \tau_{peak} \cdot N_{I}$

```{r Modelo2, echo=FALSE}
#Adding time period variables
period <- as.data.frame(model.matrix(~database$Periodo-1))
names(period) <- sprintf("P%s",3:10)
periodo_punta <- period$P4+period$P9

#Signals by period
NI_peak <- periodo_punta * database$NI

data.all <- data.frame(database$TEXP, database$L.m., database$DET, database$Y, database$NI, NI_peak)
names(data.all) <- c("texp","largo","detenciones","Y","NI", "NI_peak")
modelo_02 <- lm(as.formula("texp~."), data = data.all)
summary(modelo_02)
```

### Modelo 3
En el siguiente modelo agrega una variable dummy por la demanda total de la expedición. Esta variable será uno en el caso que el viaje se haga en un periodo punta (punta mañana o punta tarde)

$T = c + t_{L} \cdot L + t_{s}\cdot S + t_{Y}\cdot Y + t_{Y}^{peak} \cdot \tau_{peak} \cdot Y + t_{I}\cdot N_{I} + t_{peak}^{I} \cdot \tau_{peak} \cdot N_{I}$

```{r Modelo3, echo=FALSE}

#Computing demand during peak periods
Y_peak <- database$Y * periodo_punta

#Dataframe
data.all <- data.frame(database$TEXP, database$L.m., database$DET, database$Y,Y_peak, database$NI, NI_peak)
names(data.all) <- c("texp","largo","detenciones","Y","Y_Peak", "NI", "NI_peak")

modelo_03 <- lm(as.formula("texp~."), data = data.all)
summary(modelo_03)
```


### Modelo 4
En el siguiente modelo se saca la componente extra de demora por intersecciones semaforizadas y se agrega una variable de demanda total en presencia de torniquete mariposa.

```{r Modelo4, echo=FALSE}
#Adding 3B turnstile variable
database$turnstile_3b <- 0
ind_3b <- which(database$n_turnstile==0 & database$turnstile_marip == 0)
database$turnstile_3b[ind_3b] <- 1

#Adding turnstile variable during peak periods
Y_mar <- database$Y * database$turnstile_marip
Y_3b <- database$Y * database$turnstile_3b

#Dataframe
data.all <- data.frame(database$TEXP, database$L.m., database$DET, database$Y,Y_peak, Y_mar, database$NI)
names(data.all) <- c("texp","largo","detenciones","Y","Y_Peak","Y_Marip", "NI")

modelo_04 <- lm(as.formula("texp~."), data = data.all)
summary(modelo_04)
```


### Modelo 5
El siguiente modelo es el modelo 4, pero desagregando la demanda por puerta de acceso.

```{r Modelo5, echo=FALSE}

#Demanda por el resto de las puertas
Y_resto <- database$I.P2 + database$I.P3 + database$I.P4

Y_P1_peak <- database$I.P1 * periodo_punta
Y_P1_marip <- database$I.P1 * database$turnstile_marip
Y_P1_mar_peak <- database$I.P1 * database$turnstile_marip * periodo_punta

#Dataframe
data.all <- data.frame(database$TEXP, database$L.m., database$DET, database$I.P1,Y_P1_peak, Y_P1_marip, Y_resto, database$NI)
names(data.all) <- c("texp","largo","detenciones","Y_P1","Y_P1_peak","Y_P1_marip","Y_resto","NI")

modelo_05 <- lm(as.formula("texp~."), data = data.all)
summary(modelo_05)
```

### Modelo 6
El modelo 6 es idéntico al Modelo 5, pero se desagrega aún más la demanda de la puerta 1, considerando la demanda de paradero normal y zona paga, y agregando todo el resto.

```{r Modelo6, echo=FALSE}

Y_P1_PN_peak <- database$I.PN.P1 * periodo_punta
Y_P1_PN_marip <- database$I.PN.P1 * database$turnstile_marip
Y_P1_PN_mar_peak <- database$I.PN.P1 * database$turnstile_marip * periodo_punta

Y_P1_ZP_peak <- database$I.ZP.P1 * periodo_punta
Y_P1_ZP_marip <- database$I.ZP.P1 * database$turnstile_marip
Y_P1_ZP_mar_peak <- database$I.ZP.P1 * database$turnstile_marip * periodo_punta

#Dataframe
data.all <- data.frame(database$TEXP, 
                       database$L.m., 
                       database$DET, 
                       database$I.PN.P1,
                       Y_P1_PN_peak,
                       Y_P1_PN_marip,
                       Y_P1_PN_mar_peak,
                       database$I.ZP.P1,
                       Y_P1_ZP_peak,
                       Y_P1_ZP_marip,
                       Y_P1_ZP_mar_peak,
                       Y_resto,
                       database$NI)


names(data.all) <- c("texp",
                     "largo",
                     "detenciones",
                     "Y_PN_P1",
                     "Y_PN_P1_peak",
                     "Y_PN_P1_marip",
                     "Y_PN_P1_marip_peak",
                     "Y_ZP_P1",
                     "Y_ZP_P1_peak",
                     "Y_ZP_P1_marip",
                     "Y_ZP_P1_marip_peak",
                     "Y_resto",
                     "NI")

modelo_06 <- lm(as.formula("texp~."), data = data.all)
summary(modelo_06)
```

### Modelo 7

Modelo idéntico al modelo 6, salvo que se eliminan variables estadísticamente no significativas además del tiempo extra por uso de torniquete mariposa en periodo peak.

```{r Modelo7, echo=FALSE}

#Demanda por el resto de las puertas
Y_resto <- database$I.P2 + database$I.P3 + database$I.P4 + database$I.ZP.P1

Y_P1_PN_peak <- database$I.PN.P1 * periodo_punta
Y_P1_PN_marip <- database$I.PN.P1 * database$turnstile_marip
Y_P1_PN_mar_peak <- database$I.PN.P1 * database$turnstile_marip * periodo_punta

Y_P1_ZP_peak <- database$I.ZP.P1 * periodo_punta
Y_P1_ZP_marip <- database$I.ZP.P1 * database$turnstile_marip
Y_P1_ZP_mar_peak <- database$I.ZP.P1 * database$turnstile_marip * periodo_punta

#Dataframe
data.all <- data.frame(database$TEXP, 
                       database$L.m., 
                       database$DET, 
                       database$I.PN.P1,
                       Y_P1_PN_peak,
                       Y_P1_PN_marip,
                       Y_resto,
                       database$NI)


names(data.all) <- c("texp",
                     "largo",
                     "detenciones",
                     "Y_PN_P1",
                     "Y_PN_P1_peak",
                     "Y_PN_P1_marip",
                     "Y_resto",
                     "NI")

modelo_07 <- lm(as.formula("texp~."), data = data.all)
summary(modelo_07)
```



