---
title: "Turnstile Analysis"
output: html_document

---

Este notebook se crea con el fin de mantener ordenado la investigación relacionada con el impacto que tiene el uso de torniquete mariposa en la operación de buses de Transantiago. En particular este script contiene el proceso de manejo de información de la base de datos de fiscalización (ya procesada), el análisis descriptivo de dicha base de datos y la construcción de modelos de tiempos medios de viaje.

A continuación se crean funciones necesarias a lo largo del script (no se muestra código ni output asociado)
```{r Functions, include=FALSE}


##Function to load libraries and install packages, if necessary
getLibraries <- function(libs) {
  
  for (lib in libs) {
    if(!lib %in% rownames(installed.packages())){install.packages(lib, repos = "http://cran.us.r-project.org")}
    library(as.character(lib), character.only = TRUE)
  }
}

boxplot_total <- function(dataframe){
  #Función que calcula boxplot para el total de datos seperando expediciones con y sin torniquete.
    #Dataframe corresponde a las expediciones por servicio-periodo
  
  #Subsetting dataframe by turnstile usage
  dataframe_st <- subset(dataframe, dataframe$turnstile == 0)
  dataframe_ct <- subset(dataframe, dataframe$turnstile_marip == 1)
  
  if(nrow(dataframe_st) > 0 & nrow(dataframe_ct) > 0){
    
    #Combining two datasets
    dataset <- rbind(dataframe_ct,dataframe_st)
    dataset$categoria <- c(rep("C/T", nrow(dataframe_ct)),rep("S/T",nrow(dataframe_st)))
    
    pdf(file = paste(unique(dataframe$ServicioSentido),"-",unique(dataframe$PeriodoTSExpedicion), ".pdf", sep = ""), 10,5)
    
    #Boxplots
    b1 <- ggplot(data = dataframe_ct, aes(x= "", y= texpedicion)) + 
      geom_boxplot() +
      xlab("") +
      stat_summary(fun.y = mean, colour= "green", geom="point", 
                   shape=18, size=3) +
      ylab("TExpedicion (min)") +
      coord_cartesian(ylim = c(min(dataframe_ct$texpedicion,dataframe_st$texpedicion), max(dataframe_ct$texpedicion,dataframe_st$texpedicion))) +
      ggtitle("With turnstile")
    
    b2 <- ggplot(data = dataframe_st, aes(x= "", y= texpedicion)) + 
      geom_boxplot() +
      xlab("") +
      ylab("TExpedicion (min)") +
      stat_summary(fun.y = mean, colour= "green", geom="point", 
                   shape=18, size=3) +
      coord_cartesian(ylim = c(min(dataframe_ct$texpedicion,dataframe_st$texpedicion), max(dataframe_ct$texpedicion,dataframe_st$texpedicion))) +
      ggtitle("Without turnstile")
    
    p1 <- ggplot(data=dataset, aes(x=1:nrow(dataset), y=dataset$texpedicion, col=categoria)) + 
      geom_point() +
      xlab("Obs.") +
      ylab("TExpedicion (min)") +
      theme(legend.title = element_blank(),
            axis.text.x = element_blank(),
            legend.position="top",
            legend.margin=margin(0,0,0,0),
            legend.box.margin=margin(-10,-10,-10,-10)) +
      coord_cartesian(ylim = c(min(dataframe_ct$texpedicion,dataframe_st$texpedicion), max(dataframe_ct$texpedicion,dataframe_st$texpedicion))) +
      ggtitle("Dataset")
    
    
    #Plotting
    grid.arrange(b1, b2, p1, ncol = 3, nrow = 1, widths=c(1,1,2.5), top= paste(unique(dataframe$ServicioSentido),"-",unique(dataframe$PeriodoTSExpedicion), sep = ""))
    
    dev.off()
    
  }
}

boxplot_dia <- function(dataframe){
  #Función que calcula boxplot por cada día de una semana.
    #Input corresponde a un dataframe con expediciones con y sin torniquete de toda la semana.
  
  #Subsetting dataframe by turnstile usage
  dataframe_st <- subset(dataframe, dataframe$turnstile == 0)
  dataframe_ct <- subset(dataframe, dataframe$turnstile_marip == 1)
  
  
  #Creating boxplot per day
  if(length(unique(dataframe_ct$wday)) == 5 & length(unique(dataframe_st$wday)) == 5){
    
    pdf(file = paste("BOX_SEMANA - ",unique(dataframe$ServicioSentido),"-",unique(dataframe$PeriodoTSExpedicion), ".pdf", sep = ""), 10,5)
    
    #Boxplots
    b1 <- ggplot(data = dataframe_ct, aes(x= weekday, y= texpedicion)) + 
      geom_boxplot(aes(fill=weekday)) +
      xlab("") +
      ylab("TExpedicion (min)") +
      theme(legend.position="none") +
      coord_cartesian(ylim = c(min(dataframe_ct$texpedicion,dataframe_st$texpedicion), max(dataframe_ct$texpedicion,dataframe_st$texpedicion))) +
      ggtitle("With turnstile")
    
    b2 <- ggplot(data = dataframe_st, aes(x= weekday, y= texpedicion)) + 
      geom_boxplot(aes(fill=weekday)) +
      xlab("") +
      ylab("TExpedicion (min)") +
      coord_cartesian(ylim = c(min(dataframe_ct$texpedicion,dataframe_st$texpedicion), max(dataframe_ct$texpedicion,dataframe_st$texpedicion))) +
      ggtitle("Without turnstile")
    
    
    #Plotting
    grid.arrange(b1, b2, ncol = 2, nrow = 1, widths=c(1,1.3), top= paste(unique(dataframe$ServicioSentido),"-",unique(dataframe$PeriodoTSExpedicion), sep = ""))
    
    
    dev.off()
    
  }
}

fill_patente <- function(placa){
  return(paste(unlist(strsplit(as.character(placa), "(?=[A-Za-z])(?<=[0-9])|(?=[0-9])(?<=[A-Za-z])", perl=TRUE)), collapse = "-"))
  }

cbind.all <- function (...){
  nm <- list(...)
  nm <- lapply(nm, as.matrix)
  n <- max(sapply(nm, nrow))
  do.call(cbind, lapply(nm, function(x) rbind(x, matrix(, n - 
                                                          nrow(x), ncol(x)))))
}


libs <- c("data.table",
          "plyr",
          "lubridate",
          "chron",
          "ggplot2",
          "ggpubr",
          "gridExtra",
          "stringr",
          "fuzzyjoin",
          "sqldf",
          "plotly",
          "shiny")

getLibraries(libs)
```

El siguiente script se utiliza para leer la base de datos de fiscalización (ambos años de datos) y se consolidan las distintas variables por expedición (mismo día, servicio, patente y hora de inicio).

```{r include=FALSE}
#Setting working space
setwd("/Users/diego/Desktop/Evasion/01_analisis/03_datos/02_Fiscalizacion/")

#Reading files
#Evasion
evasion <- read.csv(file = "evasion_edit.csv", header = TRUE, sep = ";")
evasion$FECHA <- as.Date(evasion$FECHA)

#Setting working space
setwd("/Users/diego/Desktop/Evasion/01_analisis/03_datos/")

#Torniquete mariposa
torn_marip <- read.csv(file = "torniquetes_mariposa.csv", header = TRUE, sep = ";")
torn_marip$X <- NULL
names(torn_marip) <- c("UN","Patente","Fecha_mariposa")
torn_marip$Patente <- gsub(" ","",torn_marip$Patente)
torn_marip$Patente <- toupper(torn_marip$Patente)
torn_marip$Fecha_mariposa <- gsub(" ","", torn_marip$Fecha_mariposa)
torn_marip$Patente <- as.character(torn_marip$Patente)
ind <- which(!grepl("-", torn_marip$Patente))
torn_marip$Patente[ind] <- unlist(lapply(torn_marip$Patente[ind], FUN = fill_patente))
torn_marip$Fecha_mariposa <- as.Date(torn_marip$Fecha_mariposa, format= "%Y-%m-%d")

#Total torniquete
torniquete <- read.csv(file = "torniquetes.csv", header = TRUE, sep = ";")
torniquete <- torniquete[,1:2]
torniquete$Instalacion <- as.Date(torniquete$Instalacion)
torniquete$Patente <- gsub(" ","",torniquete$Patente)
torniquete$Patente <- toupper(torniquete$Patente)

#Deleting white spaces
evasion$TP <- gsub(" ", "", evasion$TP)
evasion$TP <- toupper(evasion$TP)

#Changing factor levels
evasion$TP <- factor(evasion$TP, levels = unique(evasion$TP))

#Considerando que no existe evasión en zonas pagas.
evasion$NO.VALIDAN[which(evasion$TP=="Z" & evasion$NO.VALIDAN !=0)] <- 0

#Editando algunos número de puertas para patentes
evasion$NUMERO.DE.PUERTAS[which(evasion$Patente=="WU-5561")] <- 2
evasion$NUMERO.DE.PUERTAS[which(evasion$Patente=="FZJL-60")] <- 3
evasion$NUMERO.DE.PUERTAS[which(evasion$Patente=="FLXG-79")] <- 2
evasion$NUMERO.DE.PUERTAS[which(evasion$Patente=="CJRV-40")] <- 2
evasion$NUMERO.DE.PUERTAS[which(evasion$Patente=="CJRV-80")] <- 2
evasion$NUMERO.DE.PUERTAS[which(evasion$Patente=="ZN-6268")] <- 3
evasion$NUMERO.DE.PUERTAS[which(evasion$Patente=="CJRW-75")] <- 3
evasion$NUMERO.DE.PUERTAS[which(evasion$Patente=="CJRV-43")] <- 2
evasion$NUMERO.DE.PUERTAS[which(evasion$Patente=="FLXG-87")] <- 2
evasion$NUMERO.DE.PUERTAS[which(evasion$Patente=="FLXR-73")] <- 2
evasion$NUMERO.DE.PUERTAS[which(evasion$Patente=="CJRG-61")] <- 3
evasion$NUMERO.DE.PUERTAS[which(evasion$Patente=="BJFY-71")] <- 3
evasion$NUMERO.DE.PUERTAS[which(evasion$Patente=="FLXR-94")] <- 3
evasion$NUMERO.DE.PUERTAS[which(evasion$Patente=="CJRR-13")] <- 2
evasion$NUMERO.DE.PUERTAS[which(evasion$Patente=="CJRS-98")] <- 3
evasion$NUMERO.DE.PUERTAS[which(evasion$Patente=="CJRW-85")] <- 2
evasion$NUMERO.DE.PUERTAS[which(evasion$Patente=="FLXJ-57")] <- 2
evasion$NUMERO.DE.PUERTAS[which(evasion$Patente=="CJRP-84")] <- 2
evasion$NUMERO.DE.PUERTAS[which(evasion$Patente=="CJRV-93")] <- 2
evasion$NUMERO.DE.PUERTAS[which(evasion$Patente=="FLXS-25")] <- 2
evasion$NUMERO.DE.PUERTAS[which(evasion$Patente=="WV-5577")] <- 2
evasion$NUMERO.DE.PUERTAS[which(evasion$Patente=="BJFK-73")] <- 4
evasion$NUMERO.DE.PUERTAS[which(evasion$Patente=="BJFJ-41")] <- 4
evasion$NUMERO.DE.PUERTAS[which(evasion$Patente=="CBWR-45")] <- 3
evasion$NUMERO.DE.PUERTAS[which(evasion$Patente=="CJRP-87")] <- 2

#Editando algunos número de puertas para registros 
evasion$PUERTA.NUMERO[9550:9578] <- 2
evasion$PUERTA.NUMERO[151806:151814] <- 3
evasion$PUERTA.NUMERO[157898:157907] <- 2
evasion$PUERTA.NUMERO[215479:215485] <- 3
evasion$PUERTA.NUMERO[234874:234882] <- 3


#Umbral X (pax/detención) que define la demanda para la cual se visibiliza el efecto del torniquete
X <- 7

#Collapsing evasion dataset by expedition
dataframe <- data.table(evasion)
dataframe <- dataframe[, list(Puertas = unique(NUMERO.DE.PUERTAS),
                              DET1 = table(PUERTA.NUMERO)[1],
                              DET2 = table(PUERTA.NUMERO)[2],
                              DET3 = table(PUERTA.NUMERO)[3],
                              DET4 = table(PUERTA.NUMERO)[4],
                              DET = max(table(PUERTA.NUMERO)),
                              Y = sum(INGRESAN),
                              EV = sum(NO.VALIDAN),
                              
                              DET.ESP.PN1 = length(INGRESAN[which(TP == "P" & PUERTA.NUMERO == 1 & INGRESAN >= X)]),
                              DET.ESP.ZP1 = length(INGRESAN[which(TP == "Z" & PUERTA.NUMERO == 1 & INGRESAN >= X)]),
                              
                              I.NO.EFECT.P1.PN = sum(INGRESAN[which(TP == "P" & PUERTA.NUMERO == 1 & INGRESAN < X)]),
                              I.EFECT.P1.PN = sum(INGRESAN[which(TP == "P" & PUERTA.NUMERO == 1 & INGRESAN >= X)]),
                              I.REM.P1.PN = sum(INGRESAN[which(TP == "P" & PUERTA.NUMERO == 1 & INGRESAN >= X)] - (X-1)),
                              
                              I.NO.EFECT.P1.ZP = sum(INGRESAN[which(TP == "Z" & PUERTA.NUMERO == 1 & INGRESAN < X)]),
                              I.EFECT.P1.ZP = sum(INGRESAN[which(TP == "Z" & PUERTA.NUMERO == 1 & INGRESAN >= X)]),
                              I.REM.P1.ZP = sum(INGRESAN[which(TP == "Z" & PUERTA.NUMERO == 1 & INGRESAN >= X)] - (X-1)),
                              
                              I.PN = sum(INGRESAN[which(TP == "P")]),
                              I.ZP = sum(INGRESAN[which(TP == "Z")]),
                              I.P1 = sum(INGRESAN[which(PUERTA.NUMERO == 1)]),
                              I.P2 = sum(INGRESAN[which(PUERTA.NUMERO == 2)]),
                              I.P3 = sum(INGRESAN[which(PUERTA.NUMERO == 3)]),
                              I.P4 = sum(INGRESAN[which(PUERTA.NUMERO == 4)]),
                              I.PN.P1 = sum(INGRESAN[which(TP == "P" & PUERTA.NUMERO == 1)]),
                              I.PN.P2 = sum(INGRESAN[which(TP == "P" & PUERTA.NUMERO == 2)]),
                              I.PN.P3 = sum(INGRESAN[which(TP == "P" & PUERTA.NUMERO == 3)]),
                              I.PN.P4 = sum(INGRESAN[which(TP == "P" & PUERTA.NUMERO == 4)]),
                              I.ZP.P1 = sum(INGRESAN[which(TP == "Z" & PUERTA.NUMERO == 1)]),
                              I.ZP.P2 = sum(INGRESAN[which(TP == "Z" & PUERTA.NUMERO == 2)]),
                              I.ZP.P3 = sum(INGRESAN[which(TP == "Z" & PUERTA.NUMERO == 3)]),
                              I.ZP.P4 = sum(INGRESAN[which(TP == "Z" & PUERTA.NUMERO == 4)]),
                              I.P.PN.P1 = sum(INGRESAN[which(TP == "P" & PUERTA.NUMERO == 1)]) - sum(NO.VALIDAN[TP == "P" & PUERTA.NUMERO == 1]),
                              I.P.PN.P2 = sum(INGRESAN[which(TP == "P" & PUERTA.NUMERO == 2)]) - sum(NO.VALIDAN[TP == "P" & PUERTA.NUMERO == 2]),
                              I.P.PN.P3 = sum(INGRESAN[which(TP == "P" & PUERTA.NUMERO == 3)]) - sum(NO.VALIDAN[TP == "P" & PUERTA.NUMERO == 3]),
                              I.P.PN.P4 = sum(INGRESAN[which(TP == "P" & PUERTA.NUMERO == 4)]) - sum(NO.VALIDAN[TP == "P" & PUERTA.NUMERO == 4]),
                              I.E.PN.P1 = sum(NO.VALIDAN[TP == "P" & PUERTA.NUMERO == 1]),
                              I.E.PN.P2 = sum(NO.VALIDAN[TP == "P" & PUERTA.NUMERO == 2]),
                              I.E.PN.P3 = sum(NO.VALIDAN[TP == "P" & PUERTA.NUMERO == 3]),
                              I.E.PN.P4 = sum(NO.VALIDAN[TP == "P" & PUERTA.NUMERO == 4]),
                              TRI = unique(TRI)),
                       by= list(FECHA,Patente,SERVICIO,HORA.INICIO)]


dataframe$EXP.ID <- paste(dataframe$FECHA,dataframe$Patente,dataframe$SERVICIO,dataframe$HORA.INICIO)
if(nrow(dataframe[duplicated(dataframe$EXP.ID) | duplicated(dataframe$EXP.ID, fromLast = TRUE),]) != 0){message("DUPLICADOS. REVISAR NÚMERO DE PUERTAS POR PATENTE.")}

#Deleting rare cases
dataframe$DET.ID <- apply(dataframe[,5:9], 1, function(x){ifelse(sum(!is.na(x[2:5])) != x[1],1,0)})
test <- dataframe[which(dataframe$DET.ID==1),]
dataframe <- dataframe[-which(dataframe$DET.ID==1),]

#Se calcula expediciones con diferente número de detenciones por puertas
exp_n2 <- dataframe[which(dataframe$Puertas==2),]
exp_n3 <- dataframe[which(dataframe$Puertas==3),]
exp_n4 <- dataframe[which(dataframe$Puertas==4),]

exp_n2_dist <- exp_n2[which(apply(exp_n2[,c(6,7)], 1, function(x){length(which(diff(x) !=0))}) != 0),]
exp_n3_dist <- exp_n3[which(apply(exp_n3[,c(6,7,8)], 1, function(x){length(which(diff(x) !=0))}) != 0),]
exp_n4_dist <- exp_n4[which(apply(exp_n4[,c(6,7,8,9)], 1, function(x){length(which(diff(x) !=0))}) != 0),]

exp_n2_dist$dif <- apply(exp_n2_dist[,c(6,7)], 1, function(x){max(abs(diff(x)))})
exp_n3_dist$dif <- apply(exp_n3_dist[,c(6,7,8)], 1, function(x){max(abs(diff(x)))})
exp_n4_dist$dif <- apply(exp_n4_dist[,c(6,7,8,9)], 1, function(x){max(abs(diff(x)))})


#Observaciones a eliminar
dataframe_dif <- rbind(exp_n2_dist, exp_n3_dist, exp_n4_dist)
dataframe <- dataframe[-which(dataframe$EXP.ID %in% dataframe_dif$EXP.ID),]


#Adding turnstile information
dataframe <- merge(dataframe, torn_marip, by= "Patente", all.x = TRUE)
dataframe <- merge(dataframe, torniquete, by= "Patente", all.x = TRUE)

#Computing number of expedition with turnstile
#Turnstile during the expedition?
dataframe$turnstile[is.na(dataframe$Instalacion) & is.na(dataframe$Fecha_mariposa)] <- 0
dataframe$turnstile_marip[is.na(dataframe$Instalacion) & is.na(dataframe$Fecha_mariposa)] <- 0

#Indexes
ind_na <- which(is.na(dataframe$turnstile))


#Turnstile during the expedition?
dataframe$turnstile[ind_na] <- ifelse(dataframe$FECHA[ind_na] > pmin(dataframe$Fecha_mariposa[ind_na],dataframe$Instalacion[ind_na],na.rm = TRUE),1,0)

#Turnstile during the expedition? 2017 style
dataframe$turnstile_marip[ind_na] <- ifelse(dataframe$FECHA[ind_na] > dataframe$Fecha_mariposa[ind_na],1,0)
dataframe$turnstile_marip[is.na(dataframe$turnstile_marip)] <- 0
```

En el siguiente paso se obtiene el tiempo de viaje de cada una de las expediciones junto con el código de TS, su sentido y el largo del recorrido, para esto se hace un merge por día, servicio, patente y hora de inicio de fiscalización (+- 10 min) con LBS.

```{r include=FALSE}
#Setting working space
setwd("/Users/diego/Desktop/Evasion/01_analisis/03_datos/05_LBS/")

lbs <- read.csv(file = "processed_lbs.csv", header = TRUE, sep = ";")
lbs$Inicio <- times(as.character(lbs$Inicio))
lbs$Fecha <- as.Date(lbs$Fecha)
names(lbs)[7] <- "largo_ruta"


#Changing variables format
dataframe$HORA.INICIO <- times(paste(dataframe$HORA.INICIO,":00",sep = ""))
dataframe$FECHA <- as.Date(dataframe$FECHA)

#Adding upperbound and lowerbound
dataframe$UpperBound <- dataframe$HORA.INICIO + "00:10:00"
dataframe$LowerBound <- dataframe$HORA.INICIO - "00:10:00"

#Merge between fiscalizacion and LBS
fiscalizacion <- sqldf('SELECT dataframe.*, lbs.TEXP, lbs.Periodo, lbs.largo_ruta, lbs.Sentido, lbs.Servicio
                       FROM dataframe 
                       LEFT JOIN lbs 
                       ON lbs.Patente = dataframe.Patente
                       AND lbs.Fecha = dataframe.FECHA
                       AND lbs.Inicio BETWEEN dataframe.LowerBound AND dataframe.UpperBound')

names(fiscalizacion)[ncol(fiscalizacion)] <- "COD_TS"

fiscalizacion <- fiscalizacion[!is.na(fiscalizacion$TEXP),]
nocurr <- data.frame(table(fiscalizacion$EXP.ID))
nocurr <- nocurr[which(nocurr$Freq > 1),]

#Deleting duplicates
fiscalizacion <- fiscalizacion[-which(fiscalizacion$EXP.ID %in% nocurr$Var1),]


#Adding no turnstile usage as a variable
fiscalizacion$n_turnstile <- 0
fiscalizacion$n_turnstile[which(fiscalizacion$turnstile==0)] <- 1

#removing lbs
rm(lbs)
```


Merge between "DATAVEL" and Fiscalizacion para obtener código arena (COD_SINRUTA).

```{r}

#Setting working space
setwd("/Users/diego/Desktop/Evasion/01_analisis/03_datos/08_datavel/")

datavel <- read.csv(file = "datavel.csv", header = TRUE, sep = ";")

#Adding time and date variables
datavel$PosIni <- as.POSIXct(datavel$PosIni, format= "%Y-%m-%d %H:%M:%S")
datavel$PosFin <- as.POSIXct(datavel$PosFin, format= "%Y-%m-%d %H:%M:%S")

datavel$Date <- as.Date(datavel$PosIni)    
datavel$Inicio <- times(strftime(datavel$PosIni, format="%H:%M:%S"))
datavel$PosIni <- NULL
datavel$PosFin <- NULL
datavel$Patente <- gsub(" ","",datavel$Patente)
datavel$Patente <- toupper(datavel$Patente)
datavel$Patente <- as.factor(datavel$Patente)

#Merge between fiscalizacion and DATAVEL
data_frame <- sqldf('SELECT fiscalizacion.*, datavel.COD_SINRUTA 
                       FROM fiscalizacion 
                       LEFT JOIN datavel 
                       ON datavel.Patente = fiscalizacion.Patente
                       AND datavel.Date = fiscalizacion.FECHA
                       AND datavel.Inicio BETWEEN fiscalizacion.LowerBound AND fiscalizacion.UpperBound')

data_frame <- data_frame[!is.na(data_frame$COD_SINRUTA),]
nocurr <- data.frame(table(data_frame$EXP.ID))
nocurr <- nocurr[which(nocurr$Freq > 1),]

#Deleting duplicates
data_frame <- data_frame[-which(data_frame$EXP.ID %in% nocurr$Var1),]

#removing datavel
rm(datavel)
```


A continuación se realiza el merge de la base de datos con un diccionario que traduce código arena (cod_sinruta) a código transcad (route_name) ya que este último es el código usado por lo shapes de las rutas, usado para el cálculo de intersecciones semaforizadas.

```{r}
#Setting working space
setwd("/Users/diego/Desktop/Evasion/01_analisis/03_datos/")

diccionario <- read.csv(file = "diccionario_arena_tcad.csv", header = TRUE, sep = ";")
diccionario$Manual[is.na(diccionario$Manual)] <- 0
diccionario$Código.TCAD <- as.character(diccionario$Código.TCAD)
diccionario$Código.Arena <- as.character(diccionario$Código.Arena)

#Deleting white spaces and all to upper
diccionario$Código.TCAD <- gsub(" ","",diccionario$Código.TCAD)
diccionario$Código.Arena <- gsub(" ","",diccionario$Código.Arena)
diccionario$Código.TCAD <- toupper(diccionario$Código.TCAD)
diccionario$Código.Arena <- toupper(diccionario$Código.Arena)
data_frame$COD_SINRUTA <- gsub(" ","",data_frame$COD_SINRUTA)
data_frame$COD_SINRUTA <- toupper(data_frame$COD_SINRUTA)


#Merge between fiscalizacion database and dictionary 
names(diccionario)[3] <- "COD_SINRUTA"

#Asignando ruta feria
data_frame$COD_SINRUTA[which(data_frame$Patente=="BJFX-66" & data_frame$HORA.INICIO=="11:23:00")] <- "T38706I"
ind_01 <- which(data_frame$COD_SINRUTA == "T38701I")
data_frame$COD_SINRUTA[ind_01] <- "T38700I"

#Merge
datamodelo <- join(data_frame,diccionario[,-ncol(diccionario)], by="COD_SINRUTA")

#Missing values
missing <- datamodelo[is.na(datamodelo$Código.TCAD),]
datamodelo <- datamodelo[!is.na(datamodelo$Código.TCAD),]
duplicados <- datamodelo[duplicated(datamodelo$EXP.ID) | duplicated(datamodelo$EXP.ID, fromLast = TRUE),]

#Changing column name
names(datamodelo)[ncol(datamodelo)] <- "ROUTE_NAME"

#Deleting rare cases (between codes)
#Keeping track of mismatches between ROUTE_NAME and COD_USU
datamodelo$ROUTE_NAME2 <- unlist(lapply(strsplit(datamodelo$ROUTE_NAME, "_"), `[[`, 1))
datamodelo$ROUTE_NAME3 <- substr(datamodelo$ROUTE_NAME2,1,4)
datamodelo$COD_USU_SENTIDO <- paste(datamodelo$SERVICIO, substr(datamodelo$Sentido,1,1), sep = "")

rare_cases <- datamodelo[which(datamodelo$ROUTE_NAME3 != datamodelo$COD_USU_SENTIDO),]

#output
datamodelo <- datamodelo[-which(datamodelo$ROUTE_NAME3 != datamodelo$COD_USU_SENTIDO),]

write.table(datamodelo, file = paste("data_modelo_X",X,".csv",sep = ""), row.names = FALSE, sep = ";")
```




Getting, editing and computing signals by expedition.
```{r Signals}

#Options
options(max.print=10000)

#Setting working space
setwd("/Users/diego/Desktop/Evasion/01_analisis/03_datos/04_NI/")
signals <- read.csv(file = "NI.csv", header = TRUE, sep = ";")

#Editing signals dataframe
signals$ROUTE_NAME <- as.character(signals$ROUTE_NAME)
signals$ROUTE_NAME <- gsub(" ","",signals$ROUTE_NAME)
signals$ROUTE_NAME <- toupper(signals$ROUTE_NAME)
signals$Desde <- as.Date(as.character(signals$Desde))
signals$Hasta <- as.Date(as.character(signals$Hasta))
signals <- signals[!duplicated(signals),]
#duplicados_signal <- signals[duplicated(signals) | duplicated(signals, fromLast = TRUE),]


#Editing expedition dataframe
datamodelo$ROUTE_NAME <- as.character(datamodelo$ROUTE_NAME)
datamodelo$ROUTE_NAME <- gsub(" ","",datamodelo$ROUTE_NAME)
datamodelo$ROUTE_NAME <- toupper(datamodelo$ROUTE_NAME)


#Merge between route and number of signals by date
database <- sqldf('SELECT datamodelo.*, signals.NI
                  FROM datamodelo 
                  LEFT JOIN signals 
                  ON datamodelo.ROUTE_NAME = signals.ROUTE_NAME
                  AND datamodelo.FECHA BETWEEN signals.Desde AND signals.Hasta')


#Getting NAs
ind_na <- which(is.na(database$NI))
test_na <- database[ind_na,]

#Deleting NAs
database <- database[-ind_na,]
```





# Data Analysis
### Análisis de variables
```{r echo=FALSE}

texp_s <- database$TEXP
demanda_total <- database$Y
detenciones <- database$DET
largo_m <- database$largo_ruta
evasion_total <- database$EV
NI <- database$NI

variables <- data.frame(texp_s,largo_m,demanda_total,evasion_total,detenciones, NI)

summary(variables)
```

Número de expediciones sin torniquete:
```{r echo=FALSE}
sum(database$n_turnstile)
```

Número de expediciones con torniquete mariposa:
```{r echo=FALSE}
sum(database$turnstile_marip)
```

Recorridos que tienen expediciones con torniquete mariposa:
```{r echo=FALSE}
unique(database$ROUTE_NAME[which(database$turnstile_marip==1)])
```


Número de expediciones con torniquete mariposa en periodo punta:

```{r echo=FALSE}

ind_peak <- which(database$Periodo == "04 - Punta Manana" | database$Periodo == "09 - Punta Tarde")
sum(database$turnstile_marip[ind_peak])
```


Número de expediciones con torniquete de tres brazos:
```{r echo=FALSE}
length(which(database$n_turnstile==0 & database$turnstile_marip==0))
```


Número de expediciones con torniquete mariposa en periodo punta (mañana o tarde) por recorrido-sentido:

```{r echo=FALSE}

ind_tmarip_peak <- which((database$Periodo == "04 - Punta Manana" | database$Periodo == "09 - Punta Tarde") & database$turnstile_marip == 1)
data_marip_peak <- database[ind_tmarip_peak,]
tmp <- data.frame(table(data_marip_peak$COD_USU))
head(tmp[order(tmp$Freq, decreasing = TRUE),], 10)
```


Número de observaciones por periodo y si tiene o no torniquete:

```{r echo=FALSE}
#Agregando variable por uso de torniquete de tres brazos
database$turnstile_3b <- 0
ind_3b <- which(database$n_turnstile==0 & database$turnstile_marip == 0)
database$turnstile_3b[ind_3b] <- 1

#Dataframe que contiene Periodos y si tiene o no torniquete más si tiene o no mariposa.
tmp_no <- as.data.frame.matrix(table(database$Periodo, database$n_turnstile))[,-1]
tmp_si <- as.data.frame.matrix(table(database$Periodo, database$turnstile_marip))[,-1]
tmp_3b <- as.data.frame.matrix(table(database$Periodo, database$turnstile_3b))[,-1]

dt <- data.frame(table(database$Periodo),tmp_no, tmp_si,tmp_3b)
names(dt) <- c("Periodo","Total","Sin","Mariposa","3B")
dt

```



### Histograma tiempos de expedicion:

```{r Histograms, echo=FALSE, plotly=TRUE}
#histogram for expedition time by turnstile usage
texpedicion <- data.frame(database$TEXP)
names(texpedicion) <- "texp"

#Making plot

ggplot(texpedicion, aes(texpedicion$texp)) +
  geom_histogram(bins=40) +
  theme_bw() +
  theme(panel.border = element_blank()) +
  labs(x= "Tiempo de expedición (s)", y= "Frecuencia")

# #Making interactive plot
# inputPanel(
#   selectInput("n_breaks", label = "Number of bins:", choices = seq(10,100,10), selected = 30)
# 
#   #sliderInput("bw_adjust", label = "Bandwidth adjustment:", min = 0.2, max = 2, value = 1, step = 0.2)
# )
# 
# renderPlot({
#   ggplot(texpedicion, aes(texpedicion$texp)) +
#   geom_histogram(bins= as.numeric(input$n_breaks)) +
#   theme_bw() +
#   theme(panel.border = element_blank())
# })


#Interactive plot
# p <- ggplot(texpedicion, aes(texpedicion$texp)) +
#   geom_histogram(bins=40) +
#   theme_bw() +
#   theme(panel.border = element_blank())
# 
# ggplotly(p)
# p <- ggplotly(p)
# 
# # Create a shareable link to your chart
# # Set up API credentials: https://plot.ly/r/getting-started
# htmlwidgets::saveWidget(as_widget(p), "histograma_texp.html")
```

### Histograma y boxplot del largo de los recorridos:

```{r Histograma Recorridos, echo=FALSE}
#histogram for expedition time by turnstile usage
lrecorridos <- data.frame(database$largo_ruta)
names(lrecorridos) <- "l_recorridos"

#Making plot

ggplot(lrecorridos, aes(lrecorridos$l_recorridos)) +
  geom_histogram(bins=40) +
  theme_bw() +
  theme(panel.border = element_blank()) +
  labs(x= "Largo de los recorridos (m)", y= "Frecuencia")


ggplot(lrecorridos, aes(x="", y=lrecorridos$l_recorridos)) +
  geom_boxplot() +
  labs(x= "", y= "Largo del recorrido (m)")

#Boxplot stats
#a vector of length 5, containing the extreme of the lower whisker, the lower ‘hinge’, the median, the upper ‘hinge’ and the extreme of the upper whisker.
boxplot.stats(lrecorridos$l_recorridos)
```








# Travel time models
A continuación se crean modelos econométricos para estimar el tiempo medio de viaje controlando por el efecto de distintas variabless, como el uso de torniquete mariposa. 

### Modelo 1

El primer modelo es un modelo simple que incluye el largo del recorrido, el número de detenciones, la demanda total, y el número de intersecciones. No se agrega número de intersecciones, se contrla por ruta (cod usuario y sentido)

$T = c + t_{L} \cdot L + t_{s}\cdot S + t_{Y}\cdot Y + t_{I}\cdot N_{I}$

```{r Modelo1, echo=FALSE}

rutas <- as.data.frame(model.matrix(~database$COD_USU_SENTIDO-1))
names(rutas) <- substr(names(rutas),nchar(names(rutas)) - 3,nchar(names(rutas)))

#Deleting route 101I
rutas <- rutas[,-1]


#Changing distance from meters to km
database$largo_ruta <- database$largo_ruta/1000

data.all <- data.frame(database$TEXP, database$largo_ruta, database$DET, database$Y, database$NI)
names(data.all) <- c("texp","largo","detenciones","Y","NI")

data.all <- cbind(data.all, rutas)

modelo_01 <- lm(as.formula("texp~."), data = data.all)
summary(modelo_01)
test_summary <- data.frame(summary(modelo_01)[[4]])
test_summary <- test_summary[5:nrow(test_summary),]

ind_pvalor <- which(test_summary$Pr...t.. <= 0.05)


rutas <- rutas[,ind_pvalor]

data.all <- data.frame(database$TEXP, database$largo_ruta, database$DET, database$Y)
names(data.all) <- c("texp","largo","detenciones","Y")

data.all <- cbind(data.all, rutas)

modelo_02 <- lm(as.formula("texp~."), data = data.all)
summary(modelo_02)

summary_02 <- data.frame(summary(modelo_02)[[4]])
summary_02 <- summary_02[5:nrow(summary_02),]
ind_pvalor_02 <- which(summary_02$Pr...t.. <= 0.05)
rutas <- rutas[,ind_pvalor_02]



data.all <- data.frame(database$TEXP, database$largo_ruta, database$DET, database$Y)
names(data.all) <- c("texp","largo","detenciones","Y")

data.all <- cbind(data.all, rutas)

modelo_03 <- lm(as.formula("texp~."), data = data.all)
summary(modelo_03)

summary_03 <- data.frame(summary(modelo_03)[[4]])
summary_03 <- summary_03[5:nrow(summary_03),]
ind_pvalor_03 <- which(summary_03$Pr...t.. <= 0.05)
rutas <- rutas[,ind_pvalor_03]



data.all <- data.frame(database$TEXP, database$largo_ruta, database$DET, database$Y)
names(data.all) <- c("texp","largo","detenciones","Y")

data.all <- cbind(data.all, rutas)

modelo_04 <- lm(as.formula("texp~."), data = data.all)
summary(modelo_04)




summary_04 <- data.frame(summary(modelo_04)[[4]])
summary_04 <- summary_04[5:nrow(summary_04),]
ind_pvalor_04 <- which(summary_04$Pr...t.. <= 0.05)
rutas <- rutas[,ind_pvalor_04]

data.all <- data.frame(database$TEXP, database$largo_ruta, database$DET, database$Y)
names(data.all) <- c("texp","largo","detenciones","Y")

data.all <- cbind(data.all, rutas)

modelo_05 <- lm(as.formula("texp~."), data = data.all)
summary(modelo_05)




summary_05 <- data.frame(summary(modelo_05)[[4]])
summary_05 <- summary_05[5:nrow(summary_05),]
ind_pvalor_05 <- which(summary_05$Pr...t.. <= 0.05)
rutas <- rutas[,ind_pvalor_05]

data.all <- data.frame(database$TEXP, database$largo_ruta, database$DET, database$Y)
names(data.all) <- c("texp","largo","detenciones","Y")

data.all <- cbind(data.all, rutas)

modelo_06 <- lm(as.formula("texp~."), data = data.all)
summary(modelo_06)




summary_06 <- data.frame(summary(modelo_06)[[4]])
summary_06 <- summary_06[5:nrow(summary_06),]
ind_pvalor_06 <- which(summary_06$Pr...t.. <= 0.05)
rutas <- rutas[,ind_pvalor_06]

data.all <- data.frame(database$TEXP, database$largo_ruta, database$DET, database$Y)
names(data.all) <- c("texp","largo","detenciones","Y")

data.all <- cbind(data.all, rutas)

modelo_07 <- lm(as.formula("texp~."), data = data.all)
summary(modelo_07)




summary_07 <- data.frame(summary(modelo_07)[[4]])
summary_07 <- summary_07[5:nrow(summary_07),]
ind_pvalor_07 <- which(summary_07$Pr...t.. <= 0.05)
rutas <- rutas[,ind_pvalor_07]

data.all <- data.frame(database$TEXP, database$largo_ruta, database$DET, database$Y)
names(data.all) <- c("texp","largo","detenciones","Y")

data.all <- cbind(data.all, rutas)

modelo_08 <- lm(as.formula("texp~."), data = data.all)
summary(modelo_08)





summary_08 <- data.frame(summary(modelo_08)[[4]])
summary_08 <- summary_08[5:nrow(summary_08),]
ind_pvalor_08 <- which(summary_08$Pr...t.. <= 0.05)
rutas <- rutas[,ind_pvalor_08]

data.all <- data.frame(database$TEXP, database$largo_ruta, database$DET, database$Y)
names(data.all) <- c("texp","largo","detenciones","Y")

data.all <- cbind(data.all, rutas)

modelo_09 <- lm(as.formula("texp~."), data = data.all)
summary(modelo_09)







summary_09 <- data.frame(summary(modelo_09)[[4]])
summary_09 <- summary_09[5:nrow(summary_09),]
ind_pvalor_09 <- which(summary_09$Pr...t.. <= 0.05)
rutas <- rutas[,ind_pvalor_09]

data.all <- data.frame(database$TEXP, database$largo_ruta, database$DET, database$Y)
names(data.all) <- c("texp","largo","detenciones","Y")

data.all <- cbind(data.all, rutas)

modelo_10 <- lm(as.formula("texp~."), data = data.all)
summary(modelo_10)





summary_10 <- data.frame(summary(modelo_10)[[4]])
summary_10 <- summary_10[5:nrow(summary_10),]
ind_pvalor_10 <- which(summary_10$Pr...t.. <= 0.05)
rutas <- rutas[,ind_pvalor_10]

data.all <- data.frame(database$TEXP, database$largo_ruta, database$DET, database$Y)
names(data.all) <- c("texp","largo","detenciones","Y")

data.all <- cbind(data.all, rutas)

modelo_11 <- lm(as.formula("texp~."), data = data.all)
summary(modelo_11)





summary_11 <- data.frame(summary(modelo_11)[[4]])
summary_11 <- summary_11[5:nrow(summary_11),]
ind_pvalor_11 <- which(summary_11$Pr...t.. <= 0.05)
rutas <- rutas[,ind_pvalor_11]

data.all <- data.frame(database$TEXP, database$largo_ruta, database$DET, database$Y)
names(data.all) <- c("texp","largo","detenciones","Y")

data.all <- cbind(data.all, rutas)

modelo_12 <- lm(as.formula("texp~."), data = data.all)
summary(modelo_12)

```

### Modelo 2

El segundo modelo corresponde a una extensión del primero, pero considerando una dummy para el número de intersecciones semaforizadas que sea uno en el caso que la expedición se haga en un periodo punta (punta mañana o tarde). Dando cuenta de la programación más favorable que se puede encontrar en dichos periodos o también de congestión por sobresaturación en algunos casos.

$T = c + t_{L} \cdot L + t_{s}\cdot S + t_{Y}\cdot Y + \Big( t_{I} + t_{peak}^{I} \cdot \tau_{peak}\Big) \cdot N_{I}$

```{r Modelo2, echo=FALSE}
#Adding time period variables
period <- as.data.frame(model.matrix(~database$Periodo-1))
names(period) <- sprintf("P%s",3:10)
periodo_punta <- period$P4+period$P9

#Signals by period
NI_peak <- periodo_punta * database$NI

data.all <- data.frame(database$TEXP, database$largo_ruta, database$DET, database$Y, database$NI, NI_peak)
names(data.all) <- c("texp","largo","detenciones","Y","NI", "NI_peak")
modelo_02 <- lm(as.formula("texp~."), data = data.all)
summary(modelo_02)
```

### Modelo 3
En el siguiente modelo agrega una variable dummy por la demanda total de la expedición. Esta variable será uno en el caso que el viaje se haga en un periodo punta (punta mañana o punta tarde), $i.e.$:

$T = c + t_{L} \cdot L + t_{s}\cdot S + \Big( t_{Y} + t_{Y}^{peak} \cdot \tau_{peak} \Big) \cdot Y + \Big( t_{I} + t_{peak}^{I} \cdot \tau_{peak}\Big) \cdot N_{I}$

```{r Modelo3, echo=FALSE}

#Computing demand during peak periods
Y_peak <- database$Y * periodo_punta

#Dataframe
data.all <- data.frame(database$TEXP, database$largo_ruta, database$DET, database$Y,Y_peak, database$NI, NI_peak)
names(data.all) <- c("texp","largo","detenciones","Y","Y_Peak", "NI", "NI_peak")

modelo_03 <- lm(as.formula("texp~."), data = data.all)
summary(modelo_03)
```


### Modelo 4
En el siguiente modelo se agrega una componente temporal debido a la tendencia al aumento que tienen los tiempos de viaje a lo largo del tiempo, para esto se utiliza como unidad temporal el trimestre, $i.e.$:

$T = c + t_{L} \cdot L + t_{s}\cdot S + t_{t} \cdot TRI + \Big( t_{Y} + t_{Y}^{peak} \cdot \tau_{peak} \Big) \cdot Y + \Big( t_{I} + t_{peak}^{I} \cdot \tau_{peak}\Big) \cdot N_{I}$

```{r Modelo4, echo=FALSE}
#Agregando tendencia en el tiempo
database$U_TRI <- database$TRI
database$U_TRI[which(substr(database$Fecha,1,4) == "2017" & database$TRI == 1)] <- 5
database$U_TRI[which(substr(database$Fecha,1,4) == "2017" & database$TRI == 2)] <- 6
database$U_TRI[which(substr(database$Fecha,1,4) == "2017" & database$TRI == 3)] <- 7
database$U_TRI[which(substr(database$Fecha,1,4) == "2017" & database$TRI == 4)] <- 8

#Dataframe
data.all <- data.frame(database$TEXP, 
                       database$largo_ruta, 
                       database$U_TRI, 
                       database$DET, 
                       database$Y,
                       Y_peak,
                       database$NI,
                       NI_peak)

names(data.all) <- c("texp",
                     "largo",
                     "TRI",
                     "detenciones",
                     "Y",
                     "Y_Peak",
                     "NI",
                     "NI_peak")

modelo_04 <- lm(as.formula("texp~."), data = data.all)
summary(modelo_04)
```


### Modelo 5
Se desiste de utilizar variable asociada a la tendencia de los tiempos de viaje (se debiesen tener muchas más observaciones en el tiempo y modelo debiese en tal caso mutar para controlar por otros efectos como días o meses especiales).

El siguiente modelo es el Modelo 3, pero desagregando la demanda por puerta de acceso y eliminando variable de tendencia (trimestre).

$T = c + t_{L} \cdot L + t_{s}\cdot S + \Big( t_{Y} + t_{Y}^{peak} \cdot \tau_{peak} \Big) \cdot Y_{P1} + t_{resto}^{Y} \cdot Y_{resto} + \Big( t_{I} + t_{peak}^{I} \cdot \tau_{peak}\Big) \cdot N_{I}$

```{r Modelo5, echo=FALSE}

#Demanda por el resto de las puertas
Y_resto <- database$I.P2 + database$I.P3 + database$I.P4

Y_P1_peak <- database$I.P1 * periodo_punta
Y_P1_marip <- database$I.P1 * database$turnstile_marip
Y_P1_mar_peak <- database$I.P1 * database$turnstile_marip * periodo_punta

#Dataframe
data.all <- data.frame(database$TEXP, database$largo_ruta, database$DET, database$I.P1,Y_P1_peak, Y_resto, database$NI, NI_peak)
names(data.all) <- c("texp","largo","detenciones","Y_P1","Y_P1_peak","Y_resto","NI","NI_peak")

modelo_05 <- lm(as.formula("texp~."), data = data.all)
summary(modelo_05)
```

### Modelo 6
El modelo 6 es idéntico al Modelo 5, pero se agrega una variable dummy por aquellas expediciones que utilizan torniquete mariposa multiplicado por la demanda de la puerta 1.

$T = c + t_{L} \cdot L + t_{s}\cdot S + \Big( t_{Y} + t_{Y}^{'} \cdot \tau_{peak} + t_{Y}^{''} \cdot \tau_{marip} \Big) \cdot Y_{P1} + t_{Y}^{'''} \cdot Y_{resto} + \Big( t_{I} + t_{I}^{'} \cdot \tau_{peak}\Big) \cdot N_{I}$

```{r Modelo6, echo=FALSE}

#Demanda por el resto de las puertas
Y_resto <- database$I.P2 + database$I.P3 + database$I.P4

Y_P1_peak <- database$I.P1 * periodo_punta
Y_P1_marip <- database$I.P1 * database$turnstile_marip

#Dataframe
data.all <- data.frame(database$TEXP, database$largo_ruta, database$DET, database$I.P1,Y_P1_peak, Y_P1_marip, Y_resto, database$NI, NI_peak)
names(data.all) <- c("texp","largo","detenciones","Y_P1","Y_P1_peak","Y_P1_marip","Y_resto","NI","NI_peak")

modelo_06 <- lm(as.formula("texp~."), data = data.all)
summary(modelo_06)
```

### Modelo 7

Modelo idéntico al modelo 6, salvo que se agrega una variable por uso de torniquete mariposa durante el periodo punta, $i.e.$:

$T = c + t_{L} \cdot L + t_{s}\cdot S + \Big( t_{Y} + t_{Y}^{'} \cdot \tau_{peak} + t_{Y}^{''} \cdot \tau_{marip} + t_{Y}^{'''} \cdot \tau_{peak} \cdot \tau_{marip} \Big) \cdot Y_{P1} + t_{Y}^{''''} \cdot Y_{resto} + \Big( t_{I} + t_{I}^{'} \cdot \tau_{peak}\Big) \cdot N_{I}$

```{r Modelo7, echo=FALSE}

#Creando variables adicionales
Y_P1_mar_peak <- database$I.P1 * database$turnstile_marip * periodo_punta

#Dataframe
data.all <- data.frame(database$TEXP, 
                       database$largo_ruta, 
                       database$DET, 
                       database$I.P1,
                       Y_P1_peak,
                       Y_P1_marip,
                       Y_P1_mar_peak,
                       Y_resto,
                       database$NI,
                       NI_peak)


names(data.all) <- c("texp",
                     "largo",
                     "detenciones",
                     "Y_P1",
                     "Y_P1_peak",
                     "Y_P1_marip",
                     "Y_P1_marip_peak",
                     "Y_resto",
                     "NI",
                     "NI_peak")

modelo_07 <- lm(as.formula("texp~."), data = data.all)
summary(modelo_07)
```

### Modelo 8

Debido al valor negativo en el tiempo extra por transferencia de pasajeros ante la presencia de torniquete mariposa en periodo punta, el Modelo 8 corresponde a una extensión del Modelo 7, sin embargo se controla por aquellas expediciones que se hacen en buses con torniquete de tres brazos, $i.e$:

$T = c + t_{L} \cdot L + t_{s}\cdot S + \Big( t_{Y} + t_{Y}^{'} \cdot \tau_{peak} + t_{Y}^{''} \cdot \tau_{marip} + t_{Y}^{'''} \cdot \tau_{3B} + t_{Y}^{''''} \cdot \tau_{peak} \cdot \tau_{marip} \Big) \cdot Y_{P1} + t_{Y}^{'''''} \cdot Y_{resto} + \Big( t_{I} + t_{I}^{'} \cdot \tau_{peak}\Big) \cdot N_{I}$

```{r Modelo8, echo=FALSE}
#Adding 3B turnstile variable
database$turnstile_3b <- 0
ind_3b <- which(database$n_turnstile==0 & database$turnstile_marip == 0)
database$turnstile_3b[ind_3b] <- 1

#Adding turnstile variable during peak periods
Y_P1_3b <- database$I.P1 * database$turnstile_3b


#Dataframe
data.all <- data.frame(database$TEXP, 
                       database$largo_ruta, 
                       database$DET, 
                       database$I.P1,
                       Y_P1_peak,
                       Y_P1_marip,
                       Y_P1_3b,
                       Y_P1_mar_peak,
                       Y_resto,
                       database$NI,
                       NI_peak)


names(data.all) <- c("texp",
                     "largo",
                     "detenciones",
                     "Y_P1",
                     "Y_P1_peak",
                     "Y_P1_marip",
                     "Y_P1_3B",
                     "Y_P1_marip_peak",
                     "Y_resto",
                     "NI",
                     "NI_peak")

modelo_08 <- lm(as.formula("texp~."), data = data.all)
summary(modelo_08)
```


### Modelo 9

Corresponde al Modelo 8, pero sin considerar una variable extra de demora por transferencia de pasajeros durante los periodos punta $i.e$:

$T = c + t_{L} \cdot L + t_{s}\cdot S + \Big( t_{Y} + t_{Y}^{'} \cdot \tau_{marip} + t_{Y}^{''} \cdot \tau_{3B} + t_{Y}^{'''} \cdot \tau_{peak} \cdot \tau_{marip} \Big) \cdot Y_{P1} + t_{Y}^{''''} \cdot Y_{resto} + \Big( t_{I} + t_{I}^{'} \cdot \tau_{peak}\Big) \cdot N_{I}$

```{r Modelo9, echo=FALSE}
#Dataframe
data.all <- data.frame(database$TEXP, 
                       database$largo_ruta, 
                       database$DET, 
                       database$I.P1,
                       Y_P1_marip,
                       Y_P1_3b,
                       Y_P1_mar_peak,
                       Y_resto,
                       database$NI,
                       NI_peak)


names(data.all) <- c("texp",
                     "largo",
                     "detenciones",
                     "Y_P1",
                     "Y_P1_marip",
                     "Y_P1_3B",
                     "Y_P1_marip_peak",
                     "Y_resto",
                     "NI",
                     "NI_peak")

modelo_09 <- lm(as.formula("texp~."), data = data.all)
summary(modelo_09)
```

## Modelo 10
Corresponde a una desagregación del Modelo 9 en la demanda. Se considera que el efecto principal en transferencia de pasajeros como también los tiempos de demoras extra por uso de torniquete ocurren la puerta 1 en paraderos normales. Se agrega el resto de la demanda, $i.e.$:

$T = c + t_{L} \cdot L + t_{s}\cdot S + \Big( t_{Y} + t_{Y}^{'} \cdot \tau_{marip} + t_{Y}^{''} \cdot \tau_{3B} + t_{Y}^{'''} \cdot \tau_{peak} \cdot \tau_{marip} \Big) \cdot Y_{PN_{1}} + t_{Y}^{''''} \cdot Y_{resto} + \Big( t_{I} + t_{I}^{'} \cdot \tau_{peak}\Big) \cdot N_{I}$

```{r Modelo10, echo=FALSE}

#Creando variables necesarias (relacionadas a demanda en puerta 1 para paradero normal)
Y_PN_P1_marip <- database$I.PN.P1 * database$turnstile_marip
Y_PN_P1_3B <- database$I.PN.P1 * database$turnstile_3b
Y_PN_P1_marip_peak <- database$I.PN.P1 * database$turnstile_marip * periodo_punta

#Demanda por el resto de las puertas
Y_resto_zp_p1 <- database$I.P2 + database$I.P3 + database$I.P4 + database$I.ZP.P1

#Dataframe
data.all <- data.frame(database$TEXP, 
                       database$largo_ruta, 
                       database$DET, 
                       database$I.PN.P1,
                       Y_PN_P1_marip,
                       Y_PN_P1_3B,
                       Y_PN_P1_marip_peak,
                       Y_resto_zp_p1,
                       database$NI,
                       NI_peak)


names(data.all) <- c("texp",
                     "largo",
                     "detenciones",
                     "Y_P1_PN",
                     "Y_P1_PN_marip",
                     "Y_P1_PN_3B",
                     "Y_P1_PN_marip_peak",
                     "Y_resto",
                     "NI",
                     "NI_peak")

modelo_10 <- lm(as.formula("texp~."), data = data.all)
summary(modelo_10)
```


### Modelo 11

Modelo corresponde a una extensión del Modelo 10, considerando demoras o ahorros de tiempo en tiempo de crucero por periodo del día. En particular se considera Periodo 3, Periodo PMA, y Periodo 5. Es decir:

$T = c + \Big( t_{L} + t_{L}^{'} \cdot \tau_{P3} + t_{L}^{''} \cdot \tau_{PMA} + t_{L}^{'''} \cdot \tau_{P5} \Big) \cdot L + t_{s}\cdot S + \Big( t_{Y} + t_{Y}^{'} \cdot \tau_{marip} + t_{Y}^{''} \cdot \tau_{3B} + t_{Y}^{'''} \cdot \tau_{peak} \cdot \tau_{marip} \Big) \cdot Y_{PN_{1}} + t_{Y}^{''''} \cdot Y_{resto} + \Big( t_{I} + t_{I}^{'} \cdot \tau_{peak}\Big) \cdot N_{I}$

```{r Modelo11, echo=FALSE}

#Dummy por periodo en tiempo de crucero
largo_P3 <- database$largo_ruta * period$P3
largo_PMA <- database$largo_ruta * period$P4
largo_P5 <- database$largo_ruta * period$P5

#Creando variables necesarias (relacionadas a demanda en puerta 1 para paradero normal)
Y_PN_P1_marip <- database$I.PN.P1 * database$turnstile_marip
Y_PN_P1_3B <- database$I.PN.P1 * database$turnstile_3b
Y_PN_P1_marip_peak <- database$I.PN.P1 * database$turnstile_marip * periodo_punta

#Demanda por el resto de las puertas
Y_resto_zp_p1 <- database$I.P2 + database$I.P3 + database$I.P4 + database$I.ZP.P1

#Dataframe
data.all <- data.frame(database$TEXP, 
                       database$largo_ruta,
                       largo_P3,
                       largo_PMA,
                       largo_P5,
                       database$DET, 
                       database$I.PN.P1,
                       Y_PN_P1_marip,
                       Y_PN_P1_3B,
                       Y_PN_P1_marip_peak,
                       Y_resto_zp_p1,
                       database$NI,
                       NI_peak)


names(data.all) <- c("texp",
                     "largo",
                     "largo_P3",
                     "largo_PMA",
                     "largo_P5",
                     "detenciones",
                     "Y_P1_PN",
                     "Y_P1_PN_marip",
                     "Y_P1_PN_3B",
                     "Y_P1_PN_marip_peak",
                     "Y_resto",
                     "NI",
                     "NI_peak")

modelo_11 <- lm(as.formula("texp~."), data = data.all)
summary(modelo_11)
```

### Modelo 12

Modelo 12 corresponde a una simplificación del modelo anterior, incorporando una demora o ahorro extra de tiempo en la componente de crucero solo en caso de que la expedición se haga en periodo punta (mañana o tarde), $i.e.$:

$T = c + \Big( t_{L} + t_{L}^{'} \cdot \tau_{Peak} \Big) \cdot L + t_{s}\cdot S + \Big( t_{Y} + t_{Y}^{'} \cdot \tau_{marip} + t_{Y}^{''} \cdot \tau_{3B} + t_{Y}^{'''} \cdot \tau_{peak} \cdot \tau_{marip} \Big) \cdot Y_{PN_{1}} + t_{Y}^{''''} \cdot Y_{resto} + \Big( t_{I} + t_{I}^{'} \cdot \tau_{peak}\Big) \cdot N_{I}$

```{r Modelo12, echo=FALSE}
#Dummy por periodo en tiempo de crucero
largo_Peak <- database$largo_ruta * periodo_punta

#Creando variables necesarias (relacionadas a demanda en puerta 1 para paradero normal)
Y_PN_P1_marip <- database$I.PN.P1 * database$turnstile_marip
Y_PN_P1_3B <- database$I.PN.P1 * database$turnstile_3b
Y_PN_P1_marip_peak <- database$I.PN.P1 * database$turnstile_marip * periodo_punta

#Demanda por el resto de las puertas
Y_resto_zp_p1 <- database$I.P2 + database$I.P3 + database$I.P4 + database$I.ZP.P1

#Dataframe
data.all <- data.frame(database$TEXP, 
                       database$largo_ruta,
                       largo_Peak,
                       database$DET, 
                       database$I.PN.P1,
                       Y_PN_P1_marip,
                       Y_PN_P1_3B,
                       Y_PN_P1_marip_peak,
                       Y_resto_zp_p1,
                       database$NI,
                       NI_peak)


names(data.all) <- c("texp",
                     "largo",
                     "largo_Peak",
                     "detenciones",
                     "Y_P1_PN",
                     "Y_P1_PN_marip",
                     "Y_P1_PN_3B",
                     "Y_P1_PN_marip_peak",
                     "Y_resto",
                     "NI",
                     "NI_peak")

modelo_12 <- lm(as.formula("texp~."), data = data.all)
summary(modelo_12)
```

### Modelo 13

A continuación se desagrega aún más la demanda, generando las variables de tiempo extra por demanda tanto para aquellas personas que ingresan por la puerta 1 en paradero normal pagando, como para aquellos que lo hacen evadiendo, $i.e.$:



```{r Modelo13, echo=FALSE}

```



