---
title: "Database Processing"
output: html_document
---

Este notebook se crea con el fin de mantener ordenado la investigación relacionada con el impacto que tiene el uso de torniquete mariposa en la operación de buses de Transantiago. En particular este script contiene el proceso de manejo de información de la base de datos de fiscalización (ya procesada), el análisis descriptivo de dicha base de datos y la construcción de modelos de tiempos medios de viaje.

A continuación se crean funciones necesarias a lo largo del script (no se muestra código ni output asociado)
```{r Functions, include=FALSE}


##Function to load libraries and install packages, if necessary
getLibraries <- function(libs) {
  
  for (lib in libs) {
    if(!lib %in% rownames(installed.packages())){install.packages(lib, repos = "http://cran.us.r-project.org")}
    library(as.character(lib), character.only = TRUE)
  }
}

boxplot_total <- function(dataframe){
  #Función que calcula boxplot para el total de datos seperando expediciones con y sin torniquete.
    #Dataframe corresponde a las expediciones por servicio-periodo
  
  #Subsetting dataframe by turnstile usage
  dataframe_st <- subset(dataframe, dataframe$turnstile == 0)
  dataframe_ct <- subset(dataframe, dataframe$turnstile_marip == 1)
  
  if(nrow(dataframe_st) > 0 & nrow(dataframe_ct) > 0){
    
    #Combining two datasets
    dataset <- rbind(dataframe_ct,dataframe_st)
    dataset$categoria <- c(rep("C/T", nrow(dataframe_ct)),rep("S/T",nrow(dataframe_st)))
    
    pdf(file = paste(unique(dataframe$ServicioSentido),"-",unique(dataframe$PeriodoTSExpedicion), ".pdf", sep = ""), 10,5)
    
    #Boxplots
    b1 <- ggplot(data = dataframe_ct, aes(x= "", y= texpedicion)) + 
      geom_boxplot() +
      xlab("") +
      stat_summary(fun.y = mean, colour= "green", geom="point", 
                   shape=18, size=3) +
      ylab("TExpedicion (min)") +
      coord_cartesian(ylim = c(min(dataframe_ct$texpedicion,dataframe_st$texpedicion), max(dataframe_ct$texpedicion,dataframe_st$texpedicion))) +
      ggtitle("With turnstile")
    
    b2 <- ggplot(data = dataframe_st, aes(x= "", y= texpedicion)) + 
      geom_boxplot() +
      xlab("") +
      ylab("TExpedicion (min)") +
      stat_summary(fun.y = mean, colour= "green", geom="point", 
                   shape=18, size=3) +
      coord_cartesian(ylim = c(min(dataframe_ct$texpedicion,dataframe_st$texpedicion), max(dataframe_ct$texpedicion,dataframe_st$texpedicion))) +
      ggtitle("Without turnstile")
    
    p1 <- ggplot(data=dataset, aes(x=1:nrow(dataset), y=dataset$texpedicion, col=categoria)) + 
      geom_point() +
      xlab("Obs.") +
      ylab("TExpedicion (min)") +
      theme(legend.title = element_blank(),
            axis.text.x = element_blank(),
            legend.position="top",
            legend.margin=margin(0,0,0,0),
            legend.box.margin=margin(-10,-10,-10,-10)) +
      coord_cartesian(ylim = c(min(dataframe_ct$texpedicion,dataframe_st$texpedicion), max(dataframe_ct$texpedicion,dataframe_st$texpedicion))) +
      ggtitle("Dataset")
    
    
    #Plotting
    grid.arrange(b1, b2, p1, ncol = 3, nrow = 1, widths=c(1,1,2.5), top= paste(unique(dataframe$ServicioSentido),"-",unique(dataframe$PeriodoTSExpedicion), sep = ""))
    
    dev.off()
    
  }
}

boxplot_dia <- function(dataframe){
  #Función que calcula boxplot por cada día de una semana.
    #Input corresponde a un dataframe con expediciones con y sin torniquete de toda la semana.
  
  #Subsetting dataframe by turnstile usage
  dataframe_st <- subset(dataframe, dataframe$turnstile == 0)
  dataframe_ct <- subset(dataframe, dataframe$turnstile_marip == 1)
  
  
  #Creating boxplot per day
  if(length(unique(dataframe_ct$wday)) == 5 & length(unique(dataframe_st$wday)) == 5){
    
    pdf(file = paste("BOX_SEMANA - ",unique(dataframe$ServicioSentido),"-",unique(dataframe$PeriodoTSExpedicion), ".pdf", sep = ""), 10,5)
    
    #Boxplots
    b1 <- ggplot(data = dataframe_ct, aes(x= weekday, y= texpedicion)) + 
      geom_boxplot(aes(fill=weekday)) +
      xlab("") +
      ylab("TExpedicion (min)") +
      theme(legend.position="none") +
      coord_cartesian(ylim = c(min(dataframe_ct$texpedicion,dataframe_st$texpedicion), max(dataframe_ct$texpedicion,dataframe_st$texpedicion))) +
      ggtitle("With turnstile")
    
    b2 <- ggplot(data = dataframe_st, aes(x= weekday, y= texpedicion)) + 
      geom_boxplot(aes(fill=weekday)) +
      xlab("") +
      ylab("TExpedicion (min)") +
      coord_cartesian(ylim = c(min(dataframe_ct$texpedicion,dataframe_st$texpedicion), max(dataframe_ct$texpedicion,dataframe_st$texpedicion))) +
      ggtitle("Without turnstile")
    
    
    #Plotting
    grid.arrange(b1, b2, ncol = 2, nrow = 1, widths=c(1,1.3), top= paste(unique(dataframe$ServicioSentido),"-",unique(dataframe$PeriodoTSExpedicion), sep = ""))
    
    
    dev.off()
    
  }
}

fill_patente <- function(placa){
  return(paste(unlist(strsplit(as.character(placa), "(?=[A-Za-z])(?<=[0-9])|(?=[0-9])(?<=[A-Za-z])", perl=TRUE)), collapse = "-"))
  }

cbind.all <- function (...){
  nm <- list(...)
  nm <- lapply(nm, as.matrix)
  n <- max(sapply(nm, nrow))
  do.call(cbind, lapply(nm, function(x) rbind(x, matrix(, n - 
                                                          nrow(x), ncol(x)))))
}


libs <- c("data.table",
          "plyr",
          "lubridate",
          "chron",
          "ggplot2",
          "ggpubr",
          "gridExtra",
          "stringr",
          "fuzzyjoin",
          "sqldf",
          "plotly",
          "shiny")

getLibraries(libs)
```

El siguiente script se utiliza para leer la base de datos de fiscalización (ambos años de datos) y se consolidan las distintas variables por expedición (mismo día, servicio, patente y hora de inicio).

```{r include=FALSE}
#Setting working space
setwd("/Users/diego/Desktop/Evasion/01_analisis/03_datos/02_Fiscalizacion/")

#Reading files
#Evasion
evasion <- read.csv(file = "evasion_edit.csv", header = TRUE, sep = ";")
evasion$FECHA <- as.Date(evasion$FECHA)

#Setting working space
setwd("/Users/diego/Desktop/Evasion/01_analisis/03_datos/")

#Torniquete mariposa
torn_marip <- read.csv(file = "torniquetes_mariposa.csv", header = TRUE, sep = ";")
torn_marip$X <- NULL
names(torn_marip) <- c("UN","Patente","Fecha_mariposa")
torn_marip$Patente <- gsub(" ","",torn_marip$Patente)
torn_marip$Patente <- toupper(torn_marip$Patente)
torn_marip$Fecha_mariposa <- gsub(" ","", torn_marip$Fecha_mariposa)
torn_marip$Patente <- as.character(torn_marip$Patente)
ind <- which(!grepl("-", torn_marip$Patente))
torn_marip$Patente[ind] <- unlist(lapply(torn_marip$Patente[ind], FUN = fill_patente))
torn_marip$Fecha_mariposa <- as.Date(torn_marip$Fecha_mariposa, format= "%Y-%m-%d")

#Total torniquete
torniquete <- read.csv(file = "torniquetes.csv", header = TRUE, sep = ";")
torniquete <- torniquete[,1:2]
torniquete$Instalacion <- as.Date(torniquete$Instalacion)
torniquete$Patente <- gsub(" ","",torniquete$Patente)
torniquete$Patente <- toupper(torniquete$Patente)

#Deleting white spaces
evasion$TP <- gsub(" ", "", evasion$TP)
evasion$TP <- toupper(evasion$TP)

#Changing factor levels
evasion$TP <- factor(evasion$TP, levels = unique(evasion$TP))

#Considerando que no existe evasión en zonas pagas.
evasion$NO.VALIDAN[which(evasion$TP=="Z" & evasion$NO.VALIDAN !=0)] <- 0

#Editando algunos número de puertas para patentes
evasion$NUMERO.DE.PUERTAS[which(evasion$Patente=="WU-5561")] <- 2
evasion$NUMERO.DE.PUERTAS[which(evasion$Patente=="FZJL-60")] <- 3
evasion$NUMERO.DE.PUERTAS[which(evasion$Patente=="FLXG-79")] <- 2
evasion$NUMERO.DE.PUERTAS[which(evasion$Patente=="CJRV-40")] <- 2
evasion$NUMERO.DE.PUERTAS[which(evasion$Patente=="CJRV-80")] <- 2
evasion$NUMERO.DE.PUERTAS[which(evasion$Patente=="ZN-6268")] <- 3
evasion$NUMERO.DE.PUERTAS[which(evasion$Patente=="CJRW-75")] <- 3
evasion$NUMERO.DE.PUERTAS[which(evasion$Patente=="CJRV-43")] <- 2
evasion$NUMERO.DE.PUERTAS[which(evasion$Patente=="FLXG-87")] <- 2
evasion$NUMERO.DE.PUERTAS[which(evasion$Patente=="FLXR-73")] <- 2
evasion$NUMERO.DE.PUERTAS[which(evasion$Patente=="CJRG-61")] <- 3
evasion$NUMERO.DE.PUERTAS[which(evasion$Patente=="BJFY-71")] <- 3
evasion$NUMERO.DE.PUERTAS[which(evasion$Patente=="FLXR-94")] <- 3
evasion$NUMERO.DE.PUERTAS[which(evasion$Patente=="CJRR-13")] <- 2
evasion$NUMERO.DE.PUERTAS[which(evasion$Patente=="CJRS-98")] <- 3
evasion$NUMERO.DE.PUERTAS[which(evasion$Patente=="CJRW-85")] <- 2
evasion$NUMERO.DE.PUERTAS[which(evasion$Patente=="FLXJ-57")] <- 2
evasion$NUMERO.DE.PUERTAS[which(evasion$Patente=="CJRP-84")] <- 2
evasion$NUMERO.DE.PUERTAS[which(evasion$Patente=="CJRV-93")] <- 2
evasion$NUMERO.DE.PUERTAS[which(evasion$Patente=="FLXS-25")] <- 2
evasion$NUMERO.DE.PUERTAS[which(evasion$Patente=="WV-5577")] <- 2
evasion$NUMERO.DE.PUERTAS[which(evasion$Patente=="BJFK-73")] <- 4
evasion$NUMERO.DE.PUERTAS[which(evasion$Patente=="BJFJ-41")] <- 4
evasion$NUMERO.DE.PUERTAS[which(evasion$Patente=="CBWR-45")] <- 3
evasion$NUMERO.DE.PUERTAS[which(evasion$Patente=="CJRP-87")] <- 2

#Editando algunos número de puertas para registros 
evasion$PUERTA.NUMERO[9550:9578] <- 2
evasion$PUERTA.NUMERO[151806:151814] <- 3
evasion$PUERTA.NUMERO[157898:157907] <- 2
evasion$PUERTA.NUMERO[215479:215485] <- 3
evasion$PUERTA.NUMERO[234874:234882] <- 3


#Umbral X (pax/detención) que define la demanda para la cual se visibiliza el efecto del torniquete
X <- 4

#Collapsing evasion dataset by expedition
dataframe <- data.table(evasion)
dataframe <- dataframe[, list(Puertas = unique(NUMERO.DE.PUERTAS),
                              DET1 = table(PUERTA.NUMERO)[1],
                              DET2 = table(PUERTA.NUMERO)[2],
                              DET3 = table(PUERTA.NUMERO)[3],
                              DET4 = table(PUERTA.NUMERO)[4],
                              DET = max(table(PUERTA.NUMERO)),
                              Y = sum(INGRESAN),
                              EV = sum(NO.VALIDAN),
                              
                              DET.ESP.PN1 = length(INGRESAN[which(TP == "P" & PUERTA.NUMERO == 1 & INGRESAN >= X)]),
                              DET.ESP.ZP1 = length(INGRESAN[which(TP == "Z" & PUERTA.NUMERO == 1 & INGRESAN >= X)]),
                              
                              I.NO.EFECT.P1.PN = sum(INGRESAN[which(TP == "P" & PUERTA.NUMERO == 1 & INGRESAN < X)]),
                              I.EFECT.P1.PN = sum(INGRESAN[which(TP == "P" & PUERTA.NUMERO == 1 & INGRESAN >= X)]),
                              I.REM.P1.PN = sum(INGRESAN[which(TP == "P" & PUERTA.NUMERO == 1 & INGRESAN >= X)] - (X-1)),
                              
                              I.NO.EFECT.P1.ZP = sum(INGRESAN[which(TP == "Z" & PUERTA.NUMERO == 1 & INGRESAN < X)]),
                              I.EFECT.P1.ZP = sum(INGRESAN[which(TP == "Z" & PUERTA.NUMERO == 1 & INGRESAN >= X)]),
                              I.REM.P1.ZP = sum(INGRESAN[which(TP == "Z" & PUERTA.NUMERO == 1 & INGRESAN >= X)] - (X-1)),
                              
                              I.PN = sum(INGRESAN[which(TP == "P")]),
                              I.ZP = sum(INGRESAN[which(TP == "Z")]),
                              I.P1 = sum(INGRESAN[which(PUERTA.NUMERO == 1)]),
                              I.P2 = sum(INGRESAN[which(PUERTA.NUMERO == 2)]),
                              I.P3 = sum(INGRESAN[which(PUERTA.NUMERO == 3)]),
                              I.P4 = sum(INGRESAN[which(PUERTA.NUMERO == 4)]),
                              I.PN.P1 = sum(INGRESAN[which(TP == "P" & PUERTA.NUMERO == 1)]),
                              I.PN.P2 = sum(INGRESAN[which(TP == "P" & PUERTA.NUMERO == 2)]),
                              I.PN.P3 = sum(INGRESAN[which(TP == "P" & PUERTA.NUMERO == 3)]),
                              I.PN.P4 = sum(INGRESAN[which(TP == "P" & PUERTA.NUMERO == 4)]),
                              I.ZP.P1 = sum(INGRESAN[which(TP == "Z" & PUERTA.NUMERO == 1)]),
                              I.ZP.P2 = sum(INGRESAN[which(TP == "Z" & PUERTA.NUMERO == 2)]),
                              I.ZP.P3 = sum(INGRESAN[which(TP == "Z" & PUERTA.NUMERO == 3)]),
                              I.ZP.P4 = sum(INGRESAN[which(TP == "Z" & PUERTA.NUMERO == 4)]),
                              I.P.PN.P1 = sum(INGRESAN[which(TP == "P" & PUERTA.NUMERO == 1)]) - sum(NO.VALIDAN[TP == "P" & PUERTA.NUMERO == 1]),
                              I.P.PN.P2 = sum(INGRESAN[which(TP == "P" & PUERTA.NUMERO == 2)]) - sum(NO.VALIDAN[TP == "P" & PUERTA.NUMERO == 2]),
                              I.P.PN.P3 = sum(INGRESAN[which(TP == "P" & PUERTA.NUMERO == 3)]) - sum(NO.VALIDAN[TP == "P" & PUERTA.NUMERO == 3]),
                              I.P.PN.P4 = sum(INGRESAN[which(TP == "P" & PUERTA.NUMERO == 4)]) - sum(NO.VALIDAN[TP == "P" & PUERTA.NUMERO == 4]),
                              I.E.PN.P1 = sum(NO.VALIDAN[TP == "P" & PUERTA.NUMERO == 1]),
                              I.E.PN.P2 = sum(NO.VALIDAN[TP == "P" & PUERTA.NUMERO == 2]),
                              I.E.PN.P3 = sum(NO.VALIDAN[TP == "P" & PUERTA.NUMERO == 3]),
                              I.E.PN.P4 = sum(NO.VALIDAN[TP == "P" & PUERTA.NUMERO == 4]),
                              TRI = unique(TRI)),
                       by= list(FECHA,Patente,SERVICIO,HORA.INICIO)]


dataframe$EXP.ID <- paste(dataframe$FECHA,dataframe$Patente,dataframe$SERVICIO,dataframe$HORA.INICIO)
if(nrow(dataframe[duplicated(dataframe$EXP.ID) | duplicated(dataframe$EXP.ID, fromLast = TRUE),]) != 0){message("DUPLICADOS. REVISAR NÚMERO DE PUERTAS POR PATENTE.")}

#Deleting rare cases
dataframe$DET.ID <- apply(dataframe[,5:9], 1, function(x){ifelse(sum(!is.na(x[2:5])) != x[1],1,0)})
test <- dataframe[which(dataframe$DET.ID==1),]
dataframe <- dataframe[-which(dataframe$DET.ID==1),]

#Se calcula expediciones con diferente número de detenciones por puertas
exp_n2 <- dataframe[which(dataframe$Puertas==2),]
exp_n3 <- dataframe[which(dataframe$Puertas==3),]
exp_n4 <- dataframe[which(dataframe$Puertas==4),]

exp_n2_dist <- exp_n2[which(apply(exp_n2[,c(6,7)], 1, function(x){length(which(diff(x) !=0))}) != 0),]
exp_n3_dist <- exp_n3[which(apply(exp_n3[,c(6,7,8)], 1, function(x){length(which(diff(x) !=0))}) != 0),]
exp_n4_dist <- exp_n4[which(apply(exp_n4[,c(6,7,8,9)], 1, function(x){length(which(diff(x) !=0))}) != 0),]

exp_n2_dist$dif <- apply(exp_n2_dist[,c(6,7)], 1, function(x){max(abs(diff(x)))})
exp_n3_dist$dif <- apply(exp_n3_dist[,c(6,7,8)], 1, function(x){max(abs(diff(x)))})
exp_n4_dist$dif <- apply(exp_n4_dist[,c(6,7,8,9)], 1, function(x){max(abs(diff(x)))})


#Observaciones a eliminar
dataframe_dif <- rbind(exp_n2_dist, exp_n3_dist, exp_n4_dist)
dataframe <- dataframe[-which(dataframe$EXP.ID %in% dataframe_dif$EXP.ID),]


#Adding turnstile information
dataframe <- merge(dataframe, torn_marip, by= "Patente", all.x = TRUE)
dataframe <- merge(dataframe, torniquete, by= "Patente", all.x = TRUE)

#Computing number of expedition with turnstile
#Turnstile during the expedition?
dataframe$turnstile[is.na(dataframe$Instalacion) & is.na(dataframe$Fecha_mariposa)] <- 0
dataframe$turnstile_marip[is.na(dataframe$Instalacion) & is.na(dataframe$Fecha_mariposa)] <- 0

#Indexes
ind_na <- which(is.na(dataframe$turnstile))


#Turnstile during the expedition?
dataframe$turnstile[ind_na] <- ifelse(dataframe$FECHA[ind_na] > pmin(dataframe$Fecha_mariposa[ind_na],dataframe$Instalacion[ind_na],na.rm = TRUE),1,0)

#Turnstile during the expedition? 2017 style
dataframe$turnstile_marip[ind_na] <- ifelse(dataframe$FECHA[ind_na] > dataframe$Fecha_mariposa[ind_na],1,0)
dataframe$turnstile_marip[is.na(dataframe$turnstile_marip)] <- 0

#Deleting Unidad de Negocio
dataframe$UN <- NULL
```

En el siguiente paso se obtiene el tiempo de viaje de cada una de las expediciones junto con el código de TS, su sentido y el largo del recorrido, para esto se hace un merge por día, servicio, patente y hora de inicio de fiscalización (+- 10 min) con LBS.

```{r include=FALSE}
#Setting working space
setwd("/Users/diego/Desktop/Evasion/01_analisis/03_datos/05_LBS/")

lbs <- read.csv(file = "processed_lbs.csv", header = TRUE, sep = ";")
lbs$Inicio <- times(as.character(lbs$Inicio))
lbs$Fecha <- as.Date(lbs$Fecha)
names(lbs)[7] <- "largo_ruta"


#Changing variables format
dataframe$HORA.INICIO <- times(paste(dataframe$HORA.INICIO,":00",sep = ""))
dataframe$FECHA <- as.Date(dataframe$FECHA)

#Adding upperbound and lowerbound
dataframe$UpperBound <- dataframe$HORA.INICIO + "00:10:00"
dataframe$LowerBound <- dataframe$HORA.INICIO - "00:10:00"

#Merge between fiscalizacion and LBS
fiscalizacion <- sqldf('SELECT dataframe.*, lbs.TEXP, lbs.UN, lbs.Periodo, lbs.largo_ruta, lbs.Sentido, lbs.Servicio
                       FROM dataframe 
                       LEFT JOIN lbs 
                       ON lbs.Patente = dataframe.Patente
                       AND lbs.Fecha = dataframe.FECHA
                       AND lbs.Inicio BETWEEN dataframe.LowerBound AND dataframe.UpperBound')

names(fiscalizacion)[ncol(fiscalizacion)] <- "COD_TS"

fiscalizacion <- fiscalizacion[!is.na(fiscalizacion$TEXP),]
nocurr <- data.frame(table(fiscalizacion$EXP.ID))
nocurr <- nocurr[which(nocurr$Freq > 1),]

#Deleting duplicates
fiscalizacion <- fiscalizacion[-which(fiscalizacion$EXP.ID %in% nocurr$Var1),]


#Adding no turnstile usage as a variable
fiscalizacion$n_turnstile <- 0
fiscalizacion$n_turnstile[which(fiscalizacion$turnstile==0)] <- 1

#removing lbs
rm(lbs)
```


Merge between "DATAVEL" and Fiscalizacion para obtener código arena (COD_SINRUTA).

```{r}

#Setting working space
setwd("/Users/diego/Desktop/Evasion/01_analisis/03_datos/08_datavel/")

datavel <- read.csv(file = "datavel.csv", header = TRUE, sep = ";")

#Adding time and date variables
datavel$PosIni <- as.POSIXct(datavel$PosIni, format= "%Y-%m-%d %H:%M:%S")
datavel$PosFin <- as.POSIXct(datavel$PosFin, format= "%Y-%m-%d %H:%M:%S")

datavel$Date <- as.Date(datavel$PosIni)    
datavel$Inicio <- times(strftime(datavel$PosIni, format="%H:%M:%S"))
datavel$PosIni <- NULL
datavel$PosFin <- NULL
datavel$Patente <- gsub(" ","",datavel$Patente)
datavel$Patente <- toupper(datavel$Patente)
datavel$Patente <- as.factor(datavel$Patente)

#Merge between fiscalizacion and DATAVEL
data_frame <- sqldf('SELECT fiscalizacion.*, datavel.COD_SINRUTA 
                       FROM fiscalizacion 
                       LEFT JOIN datavel 
                       ON datavel.Patente = fiscalizacion.Patente
                       AND datavel.Date = fiscalizacion.FECHA
                       AND datavel.Inicio BETWEEN fiscalizacion.LowerBound AND fiscalizacion.UpperBound')

data_frame <- data_frame[!is.na(data_frame$COD_SINRUTA),]
nocurr <- data.frame(table(data_frame$EXP.ID))
nocurr <- nocurr[which(nocurr$Freq > 1),]

#Deleting duplicates
data_frame <- data_frame[-which(data_frame$EXP.ID %in% nocurr$Var1),]

#removing datavel
rm(datavel)
```


A continuación se realiza el merge de la base de datos con un diccionario que traduce código arena (cod_sinruta) a código transcad (route_name) ya que este último es el código usado por lo shapes de las rutas, usado para el cálculo de intersecciones semaforizadas.

```{r}
#Setting working space
setwd("/Users/diego/Desktop/Evasion/01_analisis/03_datos/")

diccionario <- read.csv(file = "diccionario_arena_tcad.csv", header = TRUE, sep = ";")
diccionario$Manual[is.na(diccionario$Manual)] <- 0
diccionario$Código.TCAD <- as.character(diccionario$Código.TCAD)
diccionario$Código.Arena <- as.character(diccionario$Código.Arena)

#Deleting white spaces and all to upper
diccionario$Código.TCAD <- gsub(" ","",diccionario$Código.TCAD)
diccionario$Código.Arena <- gsub(" ","",diccionario$Código.Arena)
diccionario$Código.TCAD <- toupper(diccionario$Código.TCAD)
diccionario$Código.Arena <- toupper(diccionario$Código.Arena)
data_frame$COD_SINRUTA <- gsub(" ","",data_frame$COD_SINRUTA)
data_frame$COD_SINRUTA <- toupper(data_frame$COD_SINRUTA)


#Merge between fiscalizacion database and dictionary 
names(diccionario)[3] <- "COD_SINRUTA"

#Asignando ruta feria
data_frame$COD_SINRUTA[which(data_frame$Patente=="BJFX-66" & data_frame$HORA.INICIO=="11:23:00")] <- "T38706I"
ind_01 <- which(data_frame$COD_SINRUTA == "T38701I")
data_frame$COD_SINRUTA[ind_01] <- "T38700I"

#Merge
datamodelo <- join(data_frame,diccionario[,-ncol(diccionario)], by="COD_SINRUTA")

#Missing values
missing <- datamodelo[is.na(datamodelo$Código.TCAD),]
datamodelo <- datamodelo[!is.na(datamodelo$Código.TCAD),]
duplicados <- datamodelo[duplicated(datamodelo$EXP.ID) | duplicated(datamodelo$EXP.ID, fromLast = TRUE),]

#Changing column name
names(datamodelo)[ncol(datamodelo)] <- "ROUTE_NAME"

#Deleting rare cases (between codes)
#Keeping track of mismatches between ROUTE_NAME and COD_USU
datamodelo$ROUTE_NAME2 <- unlist(lapply(strsplit(datamodelo$ROUTE_NAME, "_"), `[[`, 1))
datamodelo$ROUTE_NAME3 <- substr(datamodelo$ROUTE_NAME2,1,4)
datamodelo$COD_USU_SENTIDO <- paste(datamodelo$SERVICIO, substr(datamodelo$Sentido,1,1), sep = "")

rare_cases <- datamodelo[which(datamodelo$ROUTE_NAME3 != datamodelo$COD_USU_SENTIDO),]

#output
datamodelo <- datamodelo[-which(datamodelo$ROUTE_NAME3 != datamodelo$COD_USU_SENTIDO),]

#write.table(datamodelo, file = paste("data_modelo_X",X,".csv",sep = ""), row.names = FALSE, sep = ";")
```



Getting, editing and computing signals by expedition.
```{r Signals}
#Setting working space
setwd("/Users/diego/Desktop/Evasion/01_analisis/03_datos/04_NI/")
signals <- read.csv(file = "NI_buffer_editado.csv", header = TRUE, sep = ";")

#Editing signals dataframe
signals$ROUTE_NAME <- as.character(signals$ROUTE_NAME)
signals$ROUTE_NAME <- gsub(" ","",signals$ROUTE_NAME)
signals$ROUTE_NAME <- toupper(signals$ROUTE_NAME)
signals$Desde <- as.Date(as.character(signals$Desde))
signals$Hasta <- as.Date(as.character(signals$Hasta))
signals <- signals[!duplicated(signals),]
#duplicados_signal <- signals[duplicated(signals) | duplicated(signals, fromLast = TRUE),]


#Editing expedition dataframe
datamodelo$ROUTE_NAME <- as.character(datamodelo$ROUTE_NAME)
datamodelo$ROUTE_NAME <- gsub(" ","",datamodelo$ROUTE_NAME)
datamodelo$ROUTE_NAME <- toupper(datamodelo$ROUTE_NAME)

#Merge between route and number of signals by date
database <- sqldf('SELECT datamodelo.*, signals.NI
                  FROM datamodelo 
                  LEFT JOIN signals 
                  ON datamodelo.ROUTE_NAME = signals.ROUTE_NAME
                  AND datamodelo.FECHA BETWEEN signals.Desde AND signals.Hasta')


#Getting NAs
ind_na <- which(is.na(database$NI))
test_na <- database[ind_na,]

#Deleting NAs
database <- database[-ind_na,]


#Write file
write.table(database, file = paste("data_modelo_X",X,".csv",sep = ""), row.names = FALSE, sep = ";")
```

